---
title: "R Notebook - Airbnb Sevilla"
output: html_notebook
---

# 1. Introducción y Objetivos

## 1.1. Contexto del Problema

El presente trabajo se centra en el análisis de datos del mercado de alquileres vacacionales en la ciudad de Sevilla, operado a través de la plataforma **Airbnb**.

**¿Por qué es interesante y cuál es su impacto actual?** El dominio de los alquileres turísticos es actualmente uno de los temas socioeconómicos más candentes a nivel local y nacional. Sevilla es uno de los principales focos turísticos de España, recibiendo a millones de visitantes anualmente. La irrupción de plataformas como Airbnb ha generado un volumen de negocio multimillonario, transformando por completo el mercado inmobiliario de la ciudad. Sin embargo, este fenómeno también ha traído consigo el debate sobre la turistificación, la gentrificación de barrios históricos y la subida del precio del alquiler residencial.

Entender este dominio mediante la Ciencia de Datos no solo es interesante desde una perspectiva de **inteligencia de negocio** (para inversores que buscan rentabilidad), sino también desde la **gestión pública** (para reguladores urbanísticos que necesitan comprender la saturación del Casco Antiguo).

## 1.2. Objetivos del Estudio

El objetivo principal de este proyecto es aplicar técnicas de *Machine Learning* y Análisis Exploratorio Avanzado para extraer *insights* de valor sobre la dinámica de precios y la profesionalización del sector. Para ello, planteamos tres preguntas de negocio fundamentales que cualquier inversor o analista se haría al estudiar este mercado. El dataset seleccionado es perfectamente representativo para responderlas, ya que contiene tanto la oferta de precios reales como la demanda latente (medida a través de las *reviews*).

Las preguntas a resolver son:

1.  **Segmentación del mercado: ¿Podemos identificar clústeres de alojamientos que se comporten de forma distinta al estándar del barrio?**

    -   *Utilidad real:* Permite a inversores identificar nichos de mercado (ej. "Tiburones inmobiliarios" de alta rotación frente a "Habitaciones compartidas de bajo coste") y entender qué modelo de negocio domina cada zona de Sevilla, más allá de la media administrativa.

2.  **Determinantes del Precio: ¿Qué variables determinan el precio de mercado en Sevilla y qué pisos están sobrevalorados?**

    -   *Utilidad real:* Mediante modelos predictivos (Regresión), un inversor inmobiliario puede tasar objetivamente una vivienda basándose en sus características físicas (baños, capacidad) y detectar oportunidades de inversión (pisos infravalorados) frente a trampas de mercado (pisos con precio inflado sin justificación).

3.  **El "Efecto Giralda": ¿Cómo cae el precio del alquiler turístico por cada 100 metros que nos alejamos de la Catedral?**

    -   *Utilidad real:* Convierte la geografía en matemáticas. Al cuantificar el decaimiento exacto del precio por metro de alejamiento, una agencia inmobiliaria puede calcular si el sobrecoste de comprar un piso en pleno centro se amortiza con la prima de facturación turística diaria.

## 1.3. Descripción del Dataset

Para abordar estas cuestiones, hemos utilizado un conjunto de datos público extraído del portal **Inside Airbnb**(<https://insideairbnb.com/get-the-data/>), un proyecto independiente que proporciona datos scrapeados directamente de la plataforma oficial para el análisis de su impacto en ciudades de todo el mundo.

-   **Origen de los datos:** Archivo `listings.csv` correspondiente a la ciudad de Sevilla.

-   **Volumen de observaciones (Filas):** El dataset original cuenta con **8.215 observaciones** (cada fila representa un alojamiento único ofertado en la ciudad).

-   **Volumen de características (Columnas):** Contiene **79 variables** originales que detallan desde las coordenadas geográficas hasta las políticas de reserva y calificaciones de los huéspedes.

-   **Tamaño del archivo:** El dataset en crudo ocupa aproximadamente **18.5 MB** de memoria física, lo que justifica la necesidad de aplicar técnicas de preprocesamiento, limpieza y reducción de dimensionalidad para optimizar el rendimiento computacional de nuestros algoritmos.

# 2. Selección de variables y preprocesamiento de datos

El dataset original de Airbnb (`listings.csv`) cuenta con **79 variables** y más de 8.000 observaciones. Gran parte de esta información consiste en metadatos técnicos (`scrape_id`), textos no estructurados (`description`, `urls`) o redundancias que introducen ruido en nuestro análisis.

Para abordar las tres preguntas de negocio planteadas (Segmentación por barrio, Predicción de Precio y Análisis Geoespacial), hemos ejecutado una **selección estratégica de características (Feature Selection)**. Hemos reducido la dimensionalidad del dataset a **20 variables clave**, agrupadas en cuatro dimensiones funcionales que explican la varianza del mercado:

#### **A. Dimensiones Estructurales ("El Hardware")**

Variables necesarias para estandarizar la comparación entre alojamientos heterogéneos.

-   **`room_type`**, **`accommodates`**, **`bedrooms`**: Definen la capacidad real y el modelo de alojamiento (privado vs. compartido). Son los predictores base del precio.

-   **`bathrooms_text`**: Seleccionada para ingeniería de características. El número de baños es un indicador crítico de lujo/gama alta que a menudo se omite en análisis básicos.

-   **`amenities`**: Aunque es texto, la transformaremos para cuantificar el "valor añadido" (piscina, aire acondicionado) que justifica sobreprecios.

#### **B. Dimensiones Económicas y de Gestión ("El Negocio")**

Variables que permiten perfilar el comportamiento del anfitrión (Profesional vs. Particular).

-   **`price`**: Variable objetivo principal. Requiere limpieza de caracteres (`$`, `,`) para su tratamiento numérico.

-   **`availability_365`**: Proxy de dedicación. Distingue entre negocios de dedicación exclusiva y alquileres esporádicos.

-   **`calculated_host_listings_count`** e **`instant_bookable`**: Métricas de profesionalización. Un anfitrión con múltiples propiedades y reserva inmediata tiene un perfil de riesgo y rotación distinto.

#### **C. Dimensiones de Reputación y Calidad ("El Valor Percibido")**

Cruciales para el Clustering y para explicar outliers de precio.

-   **`reviews_per_month`**: El mejor indicador de la demanda actual y la rotación del activo.

-   **`review_scores_rating`**, **`_cleanliness`**, **`_location`**: Variables de calidad subjetiva. Permiten detectar alojamientos "sobrevalorados" (caros pero con mala nota) o "joyas ocultas".

#### **D. Dimensiones Geoespaciales ("La Ubicación")**

Necesarias para el análisis continuo del espacio urbano.

-   **`latitude`** / **`longitude`**: Materia prima para el cálculo de distancia euclídea/haversine a la Giralda (Pregunta 3).

-   **`neighbourhood_cleansed`**: Para establecer la línea base de precios por zona administrativa (Pregunta 2).

```{r}
library(tidyverse) 
library(corrplot)
```

```{r}
listings <- read.csv("./csv/listings.csv")
```

```{r}
str(listings)
```

Antes de proceder al preprocesamiento, realizamos una inspección técnica del dataset crudo. De esta forma podemos analizar aspectos claves como:

-   Duplicidad

-   Missing values

-   Consistencia

```{r}
# 1. ESTRUCTURA
print("--- Dimensiones del Dataset ---")
dim(listings) # Filas x Columnas

# 2. CHECK DE DUPLICADOS
duplicados_totales <- sum(duplicated(listings))
duplicados_id <- sum(duplicated(listings$id))

print(paste("Filas totalmente duplicadas:", duplicados_totales))
print(paste("IDs repetidos (mismo piso scrapeado varias veces):", duplicados_id))

# 3. MISSING VALUES
na_count <- colSums(is.na(listings))
na_percent <- (na_count / nrow(listings)) * 100

# Mostrar las 10 columnas con más nulos
print("--- Top 10 Columnas con más Nulos (%) ---")
print(sort(na_percent, decreasing = TRUE)[1:10])

# 4. Variables clave Room Type y Precios
# Ver si hay categorías raras antes de limpiar
print("--- Categorías únicas en Room Type ---")
print(table(listings$room_type))

# Ver formato del precio por si hay que limpiar
print("--- Ejemplo de Precios en crudo ---")
print(head(listings$price))
```

## 2.1. EDA inicial

En este punto hemos realizado un EDA pequeño, para hacernos una idea de donde partíamos, con qué tipo de datos tratamos, formato, valores nulos, incongruencias, en definitiva, qué sobra y qué nos parece interesante tratar y preprocesar en detalle.

```{r}
library(ggplot2)
library(dplyr)

# GRÁFICO 1: EL "MONSTRUO" DE LOS PRECIOS
# Necesitamos convertir el precio a número "en sucio" solo para poder pintarlo
# (Sin modificar el dataset original todavía)
precios_sucios <- as.numeric(gsub("[\\$,]", "", listings$price))

# Creamos un dataframe temporal solo para este gráfico
df_plot_sucio <- data.frame(precio = precios_sucios)

ggplot(df_plot_sucio, aes(x = precio)) +
  geom_histogram(binwidth = 50, fill = "red", color = "black", alpha = 0.6) +
  theme_minimal() +
  labs(
    title = "Distribución Original de Precios (Sin Limpiar)",
    subtitle = "Extrema asimetría debido a outliers (pisos de 5.000€+)",
    x = "Precio (Crudo)",
    y = "Frecuencia"
  ) +
  annotate("text", x = 4000, y = 500, label = "Outliers Extremos\n(Distorsionan el modelo)", color = "red", fontface="bold")

# GRÁFICO 2: MAPA DE CALOR DE DATOS FALTANTES (NULOS)
# Calculamos el % de nulos por columna
na_summary <- data.frame(
  columna = names(listings),
  na_pct = colSums(is.na(listings)) / nrow(listings) * 100
) %>%
  filter(na_pct > 0) %>% # Solo mostramos las que tienen nulos
  arrange(desc(na_pct)) # Ordenamos de mayor a menor

# Pintamos solo las columnas problemáticas
ggplot(na_summary, aes(x = reorder(columna, na_pct), y = na_pct)) +
  geom_bar(stat = "identity", fill = "orange", width = 0.7) +
  coord_flip() + # Giramos para leer los nombres
  theme_minimal() +
  labs(
    title = "Porcentaje de Valores Nulos por Variable",
    subtitle = "Variables como 'calendar_updated' está vacía",
    x = "Variable",
    y = "% de Nulos"
  ) +
  geom_text(aes(label = round(na_pct, 1)), hjust = -0.2, size = 3)
```

Tras este pequeño análisis decidimos seleccionar las columnas que nos impactan. Así, podemos centrarnos en analizar profundamente solo las variables necesarias, y hacer el preprocesado detallado y centrado en nuestro caso concreto y no extendernos en algo que nos nos dará fruto para resolver nuestra hipótesis planteadas.

```{r}
# 1. SELECCIÓN DE COLUMNAS
df_raw_selected <- listings %>%
  select(
    # Identificador
    id, 
    
    # Variables clave (Precios, Tipo y Estancia)
    price, 
    room_type, 
    accommodates, 
    minimum_nights, 
    
    # Variables estructurales
    bathrooms_text, 
    bedrooms, 
    amenities,
    
    # Ubicación
    neighbourhood_cleansed, 
    neighbourhood_group_cleansed,
    latitude, 
    longitude,
    
    # Actividad y reputación
    reviews_per_month, 
    number_of_reviews,
    review_scores_rating, 
    review_scores_cleanliness, 
    review_scores_location,
    
    # Gestión
    availability_365, 
    calculated_host_listings_count, 
    instant_bookable
  )

print(paste("Columnas seleccionadas:", ncol(df_raw_selected)))
```

## 2.2. Preprocesado de Variables Críticas

```{r}
df_final <- df_raw_selected %>%
  
  # --- 1. LIMPIEZA DE PRECIO ---
  mutate(
    price_clean = as.numeric(gsub("[\\$,]", "", price))
  ) %>%
  # Filtrar precios coherentes
  filter(price_clean > 10 & price_clean < 1000) %>%
  
  # --- 2. LIMPIEZA DE BAÑOS (VERSIÓN MEJORADA) ---
  mutate(
    # 2.1. Sacamos el NÚMERO (Cantidad)
    bathrooms_qty = as.numeric(str_extract(bathrooms_text, "\\d+(\\.\\d+)?")),
    bathrooms_qty = ifelse(is.na(bathrooms_qty) & str_detect(bathrooms_text, "Half-bath"), 0.5, bathrooms_qty),
    bathrooms_qty = ifelse(is.na(bathrooms_qty), 1, bathrooms_qty),
    
    # 2.2. Sacamos la PRIVACIDAD (Calidad)
    # Si detecta "shared", pone un 1. Si no, un 0.
    bath_shared = ifelse(str_detect(bathrooms_text, regex("shared", ignore_case = TRUE)), 1, 0)
  ) %>%
  
  # --- 3. INGENIERÍA DE AMENITIES ---
  mutate(
    amenities_count = str_count(amenities, ",") + 1,
    amenities_count = ifelse(is.na(amenities) | amenities == "" | amenities == "[]", 0, amenities_count),
    has_pool = as.integer(str_detect(amenities, regex("pool", ignore_case = TRUE))),
    has_ac = as.integer(str_detect(amenities, regex("air conditioning|ac", ignore_case = TRUE)))
  ) %>%
  
  # --- 4. TRATAMIENTO DE NULOS ---
  group_by(room_type)%>%
    mutate(
      reviews_per_month = replace_na(reviews_per_month, 0),
      bedrooms = ifelse(is.na(bedrooms), median(bedrooms, na.rm = TRUE), bedrooms),
      review_scores_rating = ifelse(is.na(review_scores_rating), mean(review_scores_rating, na.rm = TRUE), review_scores_rating),
      review_scores_cleanliness = ifelse(is.na(review_scores_cleanliness), mean(review_scores_cleanliness, na.rm = TRUE), review_scores_cleanliness),
      review_scores_location = ifelse(is.na(review_scores_location), mean(review_scores_location, na.rm = TRUE), review_scores_location),
      instant_bookable_binary = ifelse(instant_bookable == "t", 1, 0),
      
      # LIMPIEZA DE MINIMUM_NIGHTS
      minimum_nights = ifelse(is.na(minimum_nights), 1, minimum_nights)
    ) %>%
  ungroup() %>%
  # --- 5. SELECCIÓN FINAL ---
  select(
    id, 
    price = price_clean, 
    room_type, 
    accommodates, 
    minimum_nights, 
    bedrooms, 
    bathrooms = bathrooms_qty, 
    bath_shared, 
    amenities_count, has_pool, has_ac, 
    neighbourhood_cleansed, 
    neighbourhood_group_cleansed,
    latitude, longitude, 
    reviews_per_month, number_of_reviews, 
    review_scores_rating, review_scores_cleanliness, review_scores_location,
    availability_365, calculated_host_listings_count, 
    instant_bookable = instant_bookable_binary
  ) %>%

  # --- 6. CONVERSIÓN A FACTORES ---
  # Convertimos texto y binarios a categorías para que R los entienda bien en los gráficos
  mutate(
    room_type = as.factor(room_type),
    neighbourhood_cleansed = as.factor(neighbourhood_cleansed)
  )

# Verificar estructura final
glimpse(df_final)
summary(df_final$minimum_nights)
```

Para garantizar la robustez de los modelos posteriores (Clustering y Regresión), hemos implementado una transformación sobre el dataset original (`df_raw_selected`). Las operaciones realizadas son las siguientes:

**1. Limpieza y Filtrado de la Variable Objetivo (`Price`)** La variable precio original contenía caracteres no numéricos (`$` y `,`). Se ha convertido a tipo numérico y posterior filtrado.

-   **Decisión:** Se han eliminado registros con precios inferiores a **10€** (errores de carga o precios ínfimos) y superiores a **1.000€** (outliers extremos/mansiones).\
    \
    Esto reduce la asimetría de la distribución y evita que los valores extremos distorsionen la media y los centroides en el análisis de K-Means.

**2. Extracción de Información Estructural (`Bathrooms`)** La columna `bathrooms_text` presentaba información no estructurada (ej. *"1.5 baths"*). Hemos realizado las siguientes acciones:

-   Extraído el valor numérico.

-   Hemos imputado el valor **0.5** para los casos etiquetados como *"Half-bath"*.

-   Hemos asumido un valor estándar de **1** baño para los valores nulos restantes.

**3. Características de Servicios (`Amenities`)** La columna `amenities` es una lista de texto JSON compleja, muy interesante porque podemos recoger qué características "deluxe" tienen los pisos. Para ello, hemos creado tres nuevas variables sintéticas y asi cuantificar el valor añadido:

-   **`amenities_count`**: Conteo del número total de servicios ofrecidos, como indicador general del nivel de equipamiento.

-   **`has_pool`** y **`has_ac`**: Variables binarias (1/0) creadas mediante búsqueda de patrones de texto. Consideramos que en un sitio como Sevilla, la piscina y el aire acondicionado son críticos para el precio (Pregunta 2).

**4. Estrategia seguida para la Imputación de Valores Nulos** Para no perder observaciones valiosas, hemos aplicado una estrategia de imputación diferente, según cada variable:

-   **Actividad (`reviews_per_month`):** Los nulos se imputan con **0**, interpretando la ausencia de dato como actividad nula.

-   **Estructural (`bedrooms`):** Se imputa con la **mediana condicionada** por la tipologia del alojamiento `room_type`, en lugar de emplear la mediana global. Esto nos permite preservar la heterogeneidad y la varianza intrinseca de cada modelo de alojamiento, evitando sesgos.

-   **Calidad (`review_scores`):** Se imputa con la **media** global para mantener la neutralidad de la observación sin penalizarla artificialmente.

-   **Noches minimas (`minimum_nights`**): Se imputan los nulos con **1**, asumiendo la estancia mínima estándar.

**5. Selección y Renombrado Final** : hemos generado el dataset `df_final` descartando las variables intermedias sucias (como `bathrooms_text` o el `price` original) y reteniendo únicamente las **19 variables limpias y transformadas** que necesitaremos para trabajar los tres modelos del proyecto.

```{r}
head(df_final)
# Asumiendo que ya cargaste library(tidyverse) o library(readr)
write_csv(df_final, file = "./csv/listings_preprocesado.csv")
```

## 2.3. Filtrado de Inconsistencias

```{r}
# --- 2.3. FILTRADO DE INCONSISTENCIAS Y OUTLIERS ---
# Partimos de df_final que ya tiene las variables limpias (baños, amenities, etc.)

df_eda <- df_final %>%
  # A. Filtro de Precio: Ajustamos a tu rango (10€ - 1.000€)
  filter(price > 10 & price < 1000) %>%
  
  # B. Filtro Geoespacial: Seguridad por si falló algo
  filter(!is.na(latitude) & !is.na(longitude)) %>%
  
  # C. Filtro de Estancias: Eliminamos alquileres de año completo (posibles errores)
  filter(minimum_nights < 365)

# Ver cuántas filas nos quedan vs las originales
print(paste("Observaciones originales:", nrow(df_final)))
print(paste("Observaciones para análisis (df_eda):", nrow(df_eda)))
```

# 3. Análisis Exploratorio de Datos

## 3.1. Análisis Univariante

### 3.1.1 Distribución del precio

```{r}
# 3.1.1 Distribución del Precio
ggplot(df_eda, aes(x = price)) +
  geom_histogram(binwidth = 10, fill = "steelblue", color = "white") +
  theme_minimal() +
  labs(title = "Distribución de Precios (Filtrado 10€ - 1000€)", 
       subtitle = "La mayoría del mercado se concentra bajo los 200€",
       x = "Precio (€)", y = "Frecuencia")

```

### 3.1.2 Conteo del tipo de habitacion

```{r}
# 3.1.2 Conteo por Tipo de Habitación
ggplot(df_eda, aes(x = room_type, fill = room_type)) +
  geom_bar() +
  geom_text(stat='count', aes(label=..count..), vjust=-0.5) +
  theme_minimal() +
  scale_fill_brewer(palette = "Pastel1") +
  labs(title = "Oferta por Tipo de Alojamiento") +
  theme(legend.position = "none")
```

### 3.1.3 Boxplot de noches minimas

```{r}
# 3.1.3 Distribución de Servicios (Amenities Count)
# Importante para justificar que hay pisos "pelados" y pisos "equipados"
ggplot(df_eda, aes(x = amenities_count)) +
  geom_histogram(binwidth = 2, fill = "purple", alpha = 0.7) +
  theme_minimal() +
  labs(title = "Distribución de Equipamiento (Amenities)", 
       x = "Cantidad de Servicios", y = "Nº Alojamientos")


```

### 3.1.4 Validación de Normalidad del Precio

¿Por qué este gráfico? Siguiendo el Tema 5 (Análisis Univariante), usamos el QQ-Plot para comprobar si la variable objetivo (price) sigue una distribución normal. La desviación de los puntos respecto a la línea diagonal nos confirmará visualmente la fuerte asimetría positiva de los precios, justificando así posibles transformaciones (como aplicar logaritmos) antes de entrenar nuestros modelos de Regresión.

```{r}
# 3.1.4Normal QQ-Plot (Validación de Normalidad del Precio)
ggplot(df_eda, aes(sample = price)) +
  stat_qq(color = "steelblue", alpha = 0.5) +
  stat_qq_line(color = "red", linetype = "dashed", size = 1) +
  theme_minimal() +
  labs(title = "Normal QQ-Plot del Precio",
       subtitle = "La separación de la línea roja indica que el precio NO es normal (Asimetría positiva)",
       x = "Cuantiles Teóricos", 
       y = "Cuantiles de la Muestra (Precio)")
```

## 3.2. Análisis Bivariante

### 3.2.1 Matriz de Correlación

Aquí detectamos la Multicolinealidad

```{r}
# 3.2.1 Matriz de Correlación (Usando las nuevas variables numéricas)
library(corrplot)

# Seleccionamos las numéricas clave del nuevo dataset
nums <- df_eda %>% 
  select(price, accommodates, bedrooms, bathrooms, # Tu variable limpia
         amenities_count, minimum_nights,          # Tus variables nuevas
         number_of_reviews, reviews_per_month, 
         review_scores_rating) %>%
  na.omit()

M <- cor(nums)

corrplot(M, method = "color", type = "upper", 
         addCoef.col = "black", number.cex = 0.7, # Tamaño letra números
         tl.col = "black", tl.srt = 45, 
         diag = FALSE,
         title = "Matriz de Correlación (Variables Finales)", 
         mar = c(0,0,1,0)) # Ajuste de margen para el título


```

### 3.2.2 Impacto del Baño Compartido

```{r}
# 3.2.2 Impacto del Baño Compartido
# Esto valida visualmente si 'bath_shared' afecta al precio
ggplot(df_eda, aes(x = as.factor(bath_shared), y = price, fill = as.factor(bath_shared))) +
  geom_boxplot(alpha = 0.7) +
  scale_x_discrete(labels = c("0" = "Privado", "1" = "Compartido")) +
  scale_fill_manual(values = c("#00AFBB", "#FC4E07")) +
  theme_minimal() +
  ylim(0, 300) + # Zoom para ver mejor las cajas (ignorando mansiones)
  labs(title = "Impacto del Baño Compartido en el Precio", 
       x = "Tipo de Baño", y = "Precio (€)", fill = "")


```

### 3.2.3 Scatterplot Price vs Reviews

```{r}
# 3.2.3 Precio vs Reviews (Rotación)
ggplot(df_eda, aes(x = reviews_per_month, y = price)) +
  geom_point(alpha = 0.3, color = "darkblue") +
  geom_smooth(method = "lm", color = "red", se = FALSE) +
  theme_minimal() +
  labs(title = "Relación Precio vs Rotación", x = "Reviews/mes", y = "Precio")
```

### 3.2.4 Gráfico Multivariante: Boxplot Paralelo (Categórica + Cuantitativa)

```{r}
# 3.2.4 Boxplot Paralelo: Precio vs Tipo de Alojamiento
ggplot(df_eda, aes(x = room_type, y = price, fill = room_type)) +
  geom_boxplot(alpha = 0.7, outlier.color = "red", outlier.size = 1, outlier.alpha = 0.3) +
  theme_minimal() +
  scale_fill_brewer(palette = "Set2") +
  labs(title = "Boxplot Paralelo: Precios según Tipo de Alojamiento",
       subtitle = "Muestra la dispersión y los outliers (puntos rojos) de cada categoría",
       x = "Tipo de Alojamiento", 
       y = "Precio (€)") +
  theme(legend.position = "none")
```

### 3.2.5 Diagrama de Barras Agrupado (Dos Categóricas)

```{r}
# Convertimos has_pool a factor solo para el gráfico
ggplot(df_eda, aes(x = room_type, fill = as.factor(has_pool))) +
  geom_bar(position = "dodge", color = "black", alpha = 0.8) + # position='dodge' las pone lado a lado
  theme_minimal() +
  scale_fill_manual(values = c("gray80", "#1E90FF"), 
                    labels = c("Sin Piscina", "Con Piscina")) +
  labs(title = "Diagrama de Barras Agrupado: Distribución de Piscinas",
       subtitle = "Se observa que las piscinas son exclusivas de los Entire home/apt",
       x = "Tipo de Alojamiento", 
       y = "Cantidad de Alojamientos", 
       fill = "Equipamiento")
```

### 3.2.6 Pairplot: Relaciones Multivariantes

```{r}
#install.packages("GGally")
```

```{r}
library(GGally)

# Seleccionamos solo las 4 variables más predictivas para no sobrecargar el gráfico
df_pair <- df_eda %>% 
  select(price, accommodates, amenities_count, reviews_per_month)

# Generamos el Pairplot (tarda un par de segundos en procesar)
ggpairs(df_pair, 
        title = "Pairplot: Relaciones Clave del Mercado",
        lower = list(continuous = wrap("points", alpha = 0.2, size=0.5, color="darkmagenta")),
        diag = list(continuous = wrap("densityDiag", fill="skyblue", alpha=0.6))) +
  theme_minimal()
```

# 4. Análisis Grupal

## 4.1. Segmentación del Mercado

Hipótesis planteada: *\
¿Podemos identificar clústeres de comportamiento que demuestren que el mercado de Airbnb se estructura por modelos de negocio y estrategias financieras y no por barrios?*\

Queremos comprobar si la realidad del mercado ignora las fronteras del mapa. Por ejemplo, buscamos identificar si existen auténticos "hoteles encubiertos" o alojamientos de lujo operando en barrios periféricos y de rentas más bajas; o si, por el contrario, encontramos habitaciones de bajo coste y altísima rotación camufladas en los distritos supuestamente más exclusivos de la ciudad.

Para descubrir estas realidades ocultas tras los precios, la disponibilidad y el volumen de reservas, aplicaremos técnicas de aprendizaje automático no supervisado (**Clustering K-Means**). Al no indicarle al algoritmo en qué barrio está cada piso, obligaremos a la matemática a agrupar los alojamientos basándose **única y exclusivamente en su rendimiento económico y operativo**.

```{r}
library(cluster)    
library(factoextra)  

# 1. SELECCIÓN DE VARIABLES 
df_cluster <- df_eda %>%
  select(id, neighbourhood_group_cleansed, neighbourhood_cleansed, 
         price, accommodates, reviews_per_month, 
         availability_365, calculated_host_listings_count,
         latitude, longitude) %>%
  drop_na() # K-Means da error si hay algún NA residual en estas columnas

# elegimos solo las variables matemáticas para el kmeans
datos_kmeans <- df_cluster %>%
  select(price, accommodates, reviews_per_month, 
         availability_365, calculated_host_listings_count)

# estandarizamos para que el precio-hasta 1000 no pise a reviews_per_month(0-5)
datos_escalados <- scale(datos_kmeans)
```

```{r}
# 2. ANÁLISIS DE SILHOUETTE
fviz_nbclust(datos_escalados, kmeans, method = "silhouette") +
  theme_minimal() +
  labs(title = "Número óptimo de Clústeres (Método de Silueta)",
       subtitle = "El pico más alto indica el valor ideal de K")
```

```{r}
# 3. APLICAMOS EL ALGORITMO K-MEANS k=5
set.seed(123) 
modelo_km_5 <- kmeans(datos_escalados, centers = 5, nstart = 25)

# Añadimos la columna al dataset
df_cluster$Cluster <- as.factor(modelo_km_5$cluster)

perfiles_cluster_5 <- df_cluster %>%
  group_by(Cluster) %>%
  summarise(
    Precio_Medio = round(mean(price), 1),
    Plazas_Medias = round(mean(accommodates), 1),
    Rotacion_Mes = round(mean(reviews_per_month), 2),
    Disponibilidad = round(mean(availability_365), 0),
    Anuncios_por_Host = round(mean(calculated_host_listings_count), 1),
    Total_Pisos = n()
  ) %>%
  arrange(Precio_Medio)

print(perfiles_cluster_5)
```

```{r}
# 5. GRÁFICO BARRIO VS CLÚSTER
ggplot(df_cluster, aes(x = reorder(neighbourhood_group_cleansed, price, median), fill = Cluster)) +
  geom_bar(position = "fill", color = "white", linewidth = 0.2) + 
  coord_flip() + # Barras horizontales para leer bien los nombres
  scale_y_continuous(labels = scales::percent) +
  scale_fill_brewer(palette = "Set1") + # Cambia los colores si quieres
  theme_minimal() +
  labs(title = "Estudio de Mercado: ¿Qué se esconde en cada Barrio?",
       subtitle = "Proporción de tipos de negocio (Clústeres) por distrito",
       x = "Distrito",
       y = "Porcentaje de Mercado",
       fill = "Tipo de Clúster")
```

Para que nuestra segmentación de mercado sea objetiva, hemos dejado que la propia estructura de los datos nos revele su división natural, en lugar de forzar al algoritmo a buscar un número arbitrario de grupos (como podrían ser los 11 distritos administrativos que compararemos más adelante).

Para lograr esto, hemos aplicado el **Análisis de Silueta (Silhouette Index)**. Esta técnica de validación evalúa el rendimiento del clustering midiendo dos factores clave para cada posible valor de $k$:

1.  **Cohesión:** Qué tan similares son los alojamientos dentro de un mismo grupo.

2.  **Separación:** Qué tan bien diferenciados están de los alojamientos de los demás grupos.

El algoritmo nos indicó que el pico máximo de rendimiento (el punto donde los grupos son más sólidos y diferentes entre sí) se encuentra exactamente en $k=5$.

**Aplicación al Modelo K-Means:**

Basándonos en este criterio estrictamente matemático, hemos entrenado nuestro modelo definitivo de K-Means forzando la creación de 5 centros. Esto nos garantiza que los cinco perfiles resultantes no son una agrupación casual, sino la **estructura económica real y estadísticamente robusta** que subyace en el mercado inmobiliario turístico de la ciudad.

A continuación, procedemos a analizar la naturaleza de estos 5 clústeres descubiertos.

-   **Morado y Verde** (podríamos denorminarlos como Lujo y Macro-Agencias)**: disposición** **céntrica.**

    -   Representan hasta el 20% del mercado en distritos ricos y céntricos (Casco Antiguo, Nervión).

    -   Desaparecen casi por completo en la periferia (Cerro-Amate, Macarena).

        > **Posible motivo:** El capital profesional y premium solo invierten donde está garantizado el turista internacional de alto presupuesto.

-   **Rojo (**podríamos denorminarlos como Alquiler Turístico Estrella): **el modelo transversal.**

    -   Es la base de Airbnb: domina casi el 50% de la oferta en *todos* los distritos por igual.

        > **Posible motivo:** se trata de pequeños propietarios que buscan alta rentabilidad mediante rotación rápida, en toda Sevilla, sin importar la lejanía al centro.

-   **Azul (**podríamos denorminarlos como Media y Larga Estancia): **refugio de la periferia.**

    -   Su proporción crece notablemente en barrios alejados del circuito turístico (como Macarena-Norte o Cerro-Amate).

        > **Posible motivo:** Al no recibir turistas de fin de semana, los dueños adaptan su negocio alquilando a trabajadores temporales o estudiantes (pisos disponibles todo el año, pero con estancias más largas y menos reseñas).

Una vez consolidados nuestros 5 modelos de negocio mediante el índice de silueta, nos surgió la curiosidad de segmentar haciendo obligatoria la k igual al numero de distritos definidos, para responder definitivamente a nuestra hipótesis principal: *¿Es verdaderamente el modelo de negocio independiente de la zona, o estamos ignorando la importancia de los barrios?*

Para analizar esta cuestión, diseñamos un experimento de control. El planteamiento fue el siguiente: si el comportamiento económico de un piso dependiera puramente de su ubicación, forzando al algoritmo a generar exactamente **11 clústeres** (coincidiendo con los 11 distritos administrativos de Sevilla), debería ser capaz de "montar" el mapa político de la ciudad basándose solo en los datos.

El **objetivo** de esta comparativa es comprobar si al darle al algoritmo el mismo número de opciones que distritos, cada barrio se asignaba a un clúster único o si por el contrario, los distritos se fragmentaban.

Esto es clave porque nos permite demostrar empíricamente si las fronteras que vemos en los mapas (los códigos postales) tienen algún valor real a nivel financiero y operativo dentro de la plataforma Airbnb, o si son meramente un constructo administrativo que el mercado turístico ignora por completo.

A continuación, analizamos los resultados visuales de este experimento:

```{r}
set.seed(123) 
modelo_km_11 <- kmeans(datos_escalados, centers = 11, nstart = 25)

df_cluster$Cluster_11 <- as.factor(modelo_km_11$cluster)

# GRÁFICO: DISTRITOS VS CLÚSTERES
ggplot(df_cluster, aes(x = neighbourhood_group_cleansed, fill = Cluster_11)) +
  geom_bar(position = "fill", color = "black", linewidth = 0.2) + 
  coord_flip() + 
  scale_y_continuous(labels = scales::percent) +
  # Usamos una paleta con muchos colores porque ahora tenemos 11 grupos
  scale_fill_manual(values = colorRampPalette(RColorBrewer::brewer.pal(8, "Set2"))(11)) +
  theme_minimal() +
  labs(title = "Experimento k=11:",
       subtitle = "¿Coinciden los clústeres con los barrios administrativos?",
       x = "Distritos Administrativos",
       y = "Porcentaje de Mercado",
       fill = "Clúster (k=11)") +
  theme(legend.position = "right")
```

**El Mito de los barrios (k=11)**

Para validar la segmentación de 5 modelos de negocio, se planteó una prueba de refutación:

*Si forzamos al algoritmo a buscar 11 clústeres, \
¿será capaz de mapear exactamente los 11 distritos de Sevilla?*

Los resultados del gráfico k=11 rechaza esta hipótesis claramente:

-   **Hiper-fragmentación por distrito:** En lugar de obtener barras de un solo color sólido (lo que indicaría que cada barrio tiene un comportamiento único y uniforme), observamos que todos los distritos están fragmentados en diferentes clusteres matemáticos.

    > **Conclusión:** La gran mezcla de clusteres en el experimento de $k=11$ demuestra que **la geografía administrativa no dicta el modelo de negocio**. Un alojamiento no se comporta de una manera determinada simplemente por pertenecer al distrito de "San Pablo" o "Los Remedios". Las verdaderas fronteras del mercado en Sevilla son invisibles. Podríamos deducir que están definidas por estrategias de inversión (similares a los 5 perfiles definidos en el primer experimento), las cuales conviven y compiten de forma superpuesta incluso en las mismas calles de sevilla.

### 4.1.1.Visualización avanzada de clustering

Hemos analizado un poco más en detalle las relaciones entre diferentes variables que consideramos interesantes ampliar su estudio, con los 2 gráficos siguientes:

> ### Análisis de Distribución de Precios según el modelo de Negocio

```{r}
# GRÁFICO 2: DISTRIBUCIÓN DE PRECIOS POR CLUSTER (K=5)
ggplot(df_cluster, aes(x = Cluster_Nombre, y = price, fill = Cluster_Nombre)) +
  geom_boxplot(alpha = 0.8, outlier.color = "grey", outlier.size = 1) +
  scale_fill_brewer(palette = "Set1") +
  coord_flip() + # Barras horizontales
  theme_minimal() +
  labs(title = "Rango de Precios según el Modelo de Negocio Definido",
       subtitle = "Distribución estadística e identificación de valores atípicos",
       x = "",
       y = "Precio por noche (€)") +
  theme(legend.position = "none")
```

El analisis de dispersión de precios a través de los boxplots revela la estructura financiera que sostiene cada modelo de negocio en Sevilla:

-   **1. La Guerra de Precios en la base del mercado (Rojo, Azul y Verde):** Los clusteres de *Alta Rotación*, *Particular Ocasional* y *Media/Larga Estancia* presentan medianas muy similares (todas rondando los 100€ - 120€) y con cajas muy compactas.

    -   Esto demuestra que en el mercado estándar hay mucha competencia y los precios están estandarizados. Como no pueden competir subiendo el precio (el mercado no lo aceptaría), los anfitriones se diferencian por su estrategia de disponibilidad y volumen de reservas.

-   **2. El recargo por la Profesionalización (Macro-Agencias - Morado):** A diferencia de los particulares, la caja de las *Macro-Agencias* está claramente desplazada hacia la derecha, con una mediana cercana a los 150€. Además, es una caja relativamente estrecha, lo que indica bastante control en sus tarifas.

    -   Los grandes inversores no operan en la base del mercado low-cost. Su estrategia se basa en ofrecer un estándar de calidad, diseño o servicio que les permite cobrar un sobreprecio constante, asegurando así su margen de rentabilidad a pesar de ese sobrecoste.

-   **3. La extrema volatilidad del Lujo (Naranja):** Es la caja que más destaca visualmente. Su mediana se dispara entorno a los 350€, pero lo más sorprendente es su anchura (rango intercuartílico) y la gran cantidad de valores atípicos (los puntos grises) que se estiran hasta los 1.000€.

    -   El mercado de lujo está muy poco estandarizado. Mientras que un piso normal tiene un precio tope definido, en el lujo "no hay límite". El precio ya no depende del mercado base, sino de características exclusivas únicas (vistas directas a la Giralda, piscinas privadas, capacidad para 10 personas, etc.).

> ### Análisis de Estrategia Comercial: Matriz Precio vs. Rotación:

```{r}
# GRÁFICO 3: MATRIZ DE RENTABILIDAD
ggplot(df_cluster, aes(x = reviews_per_month, y = price, color = Cluster_Nombre)) +
  geom_point(alpha = 0.4) +
  facet_wrap(~Cluster_Nombre, scales = "free_x") + 
  scale_color_brewer(palette = "Set1") +
  theme_minimal() +
  labs(title = "Matriz Precio vs Rotación",
       subtitle = "Comportamiento del volumen de reservas frente al precio",
       x = "Rotación (Reviews por Mes)",
       y = "Precio (€)") +
  theme(legend.position = "none")
```

Al desglosar la relación entre el precio por noche, el margen, y las reseñas mensuales, volumen, a través de un gráfico de dispersión, podemos observar visualmente las distintas "fórmulas de rentabilidad" que emplean los anfitriones de Sevilla:

-   **Estrategia de Volumen (El panel Rojo - Alta Rotación):** El gráfico demuestra visualmente por qué este cluster recibe su nombre. Mientras el resto de modelos rara vez superan las 4 o 5 reseñas al mes, este grupo genera una cola extrema que llega hasta las 20 reseñas mensuales. Su estrategia está clara: mantienen precios estrictamente bajos, concentrados en el límite inferior del eje Y, para maximizar la ocupación de fin de semana.

-   **Estrategia de Margen (El panel Naranja - Lujo):** Representa exactamente el modelo opuesto al anterior. La nube de puntos tiene forma vertical. Sacrifican totalmente el volumen de reservas (eje X muy corto, casi todo concentrado entre 0 y 2 reseñas/mes) para disparar el precio de la noche, con precios tan distribuidos llegando incluso a los 1.000€. Su rentabilidad se basa en pocas reservas de muchísimo valor.

-   **La "Zona de Confort" del mercado (Paneles Azul, Verde y Morado):** Los *Particulares*, la *Media Estancia* y las *Macro-Agencias* tienen nubes de puntos densas, es decir, operan en el cuadrante inferior izquierdo (precios moderados y rotación baja/media). Su éxito financiero no depende de este gráfico, sino de la variable de "Disponibilidad Anual" para mantener los pisos activos el máximo tiempo posible.

> ### Conclusiones del K-Means: Estudio del Mercado por Distritos

A través de la segmentación por clustering (K-Means) y el análisis de las [variables operativas y financieras]{.underline}, hemos dado respuesta a nuestra hipótesis inicial, contrastando que la realidad del mercado de alojamientos en Sevilla es mucho más compleja que el simple "estándar del barrio".

Las conclusiones clave de nuestro estudio son:

**1. El Mito de la Geografía Administrativa (K=5 vs K=11)** El experimento de refutación forzando 11 clústeres demostró una hiper-fragmentación en todos los distritos, confirmando que las fronteras administrativas (los barrios) no dictan el comportamiento económico de un inmueble. En su lugar, hemos identificado que el mercado real se divide en **5 modelos de negocio** (*Alta Rotación, Particular Ocasional, Media/Larga Estancia, Macro-Agencias* y *Lujo*). Estos perfiles compiten y se superponen en las mismas calles: un piso en el centro puede ser una "habitación para salir del paso" y el de al lado un ático gestionado por un fondo de inversión con lógicas financieras completamente opuestas.

**2. Polarización de las Estrategias de Rentabilidad (Volumen vs. Margen)** El análisis de la matriz de rotación frente al precio revela que los anfitriones adoptan estrategias comerciales polarizadas para maximizar su rentabilidad:

-   **Estrategia de Volumen:** es dominada por el cluster de *Alta Rotación*. Mantienen precios estrictamente bajos para forzar una ocupación masiva y constante (hasta 20 reseñas mensuales), rentabilizando el inmueble a base de cantidad de huéspedes.

-   **Estrategia de Margen:** es liderada por el cluster de *Lujo*. Renuncian por completo al volumen alto, para disparar el precio por noche medio, asegurando la rentabilidad y viabilidad del negocio con muy pocas reservas de altísimo valor.

**3. Las Tres "Ligas" de precios del mercado** La distribución estadística con boxplots nos confirma que no existe una guerra de precios única, sino tres estratos bien diferenciados:

-   Una **base hipercompetitiva** (Particulares y Alta Rotación), donde los precios están fuertemente estandarizados y los márgenes de subida son mínimos.

-   Una **capa profesional** (Macro-Agencias), que logra imponer un sobreprecio constante (premium) gracias a su estandarización de servicios extra.

-   Un **techo impensable** (Lujo), caracterizado por una altísima volatilidad y dispersión, donde el precio no depende del mercado base sino de la exclusividad del apartamento.

> **Resolución de la Hipótesis:** Definitivamente, **sí podemos identificar clusteres que rompen con el estándar de su zona**. Nuestro análisis demuestra que detrás de un simple "precio por noche" en Airbnb se esconde una compleja estructura. El mercado no se define por "barrios caros y baratos", sino por estrategias de inversión, demostrando que la profesionalización, la disponibilidad y la rotación son los verdaderos motores del éxito inmobiliario turístico en la ciudad.

## 4.2. Determinantes del Precio

¿Somos capaces de calcular el precio justo de cada alojamiento y detectar matemáticamente qué pisos están inflando su valor aprovechando el turismo?

```{r}
library(tidyverse)
library(broom)
library(car)   
library(lmtest)

listings_4_2 <- read.csv("./csv/listings_preprocesado.csv")
```

### 4.2.1 Entrenamiento del modelo de regresión

Para dar respuesta a esta pregunta hemos decidido utilizar un modelo de **Regresión Lineal Múltiple**. Esto nos permite aislar el efecto de cada variable para desglosar el precio final de un alojamiento mediante la suma de sus componentes de esta forma:

PrecioReal = PrecioBase + (ValorBarrio) + (ValorCapacidad) + (ValorExtras) + Error

```{r}
# Modelo explicativo base
modelo_precio <- lm(price ~ neighbourhood_cleansed + 
                      room_type + 
                      accommodates + 
                      bathrooms + 
                      has_pool + 
                      has_ac + 
                      review_scores_rating, 
                    data = listings_4_2)

summary(modelo_precio)
```

El modelo ha sido entrenado con 7374 alojamientos y hemos logrado alcanzar una significancia global muy alta con un p-value de 2.2e-16, validando de esta forma la capacidad del modelo para explicar la estructura de precios del mercado en Sevilla.

Analizando los resultados que arroja el summary nos podemos dar cuenta de un hallazgo sorprendente, cuanto menos, la mayoría de los barrios que se encuentran en la periferia como son Amate, Bellavista o Pino Montano, muestran p-values muy altos, lo que significa que no tienen un gran impacto en el precio respecto al nivel base. Sin embargo, podemos ver cómo en el barrio de Santa Cruz tenemos un sobreprecio de unos 97€ solo por la ubicación, seguidos del Arenal con 83€. También nos ha parecido curioso que barrios como Triana no tienen un gran impacto teniendo entre 32€ y 39€ de sobreprecio, esto nos indica que su popularidad supera a su cotización real si lo comparamos con el casco histórico.

Con un R-squared ajustado sobre el 37% el modelo explica más de un tercio de la varianza de precios solo con variables estructurales. El 63% sugiere que factores intangibles como la decoración o la calidad de las fotos juegan un papel decisivo en la fijación del precio final en plataformas como Airbnb.

### 4.2.2 Diagnóstico y validación

```{r}
# A. Multicolinealidad (VIF)
# Verificamos que las variables no sean redundantes entre sí
vif_valores <- vif(modelo_precio)
print("--- Valores VIF (Deben ser < 5) ---")
print(vif_valores)

# Gráfico de VIF para la memoria
par(mar = c(5, 8, 4, 2)) # Ajustar márgenes
barplot(vif_valores, main = "Validación: Factor de Inflación de la Varianza (VIF)", 
        horiz = TRUE, col = "steelblue", xlim = c(0, 5), las = 1)
abline(v = 5, col = "red", lty = 2)

# B. Heterocedasticidad (Breusch-Pagan)
# Comprobamos si el error es constante
print("--- Test de Breusch-Pagan ---")
bptest(modelo_precio)
# Nota para la memoria: Si p-value < 0.05, mencionamos que usamos errores robustos en la interpretación.
```

Antes de interpretar los coeficientes del modelo lo hemos sometido a unos diagnosticos para asegurarnos que cumple con la teoria de la regresion lineal. Un modelo con coeficientes sesgados puede llevarnos a conclusiones de negocios erroneas.

En primer lugar hemos calculado el Factor de Inflacion de la Varianza para detectar redundancia entre las variables predictoras. Como podemos ver todas las variables tienen un VIF muy bajo, que oscila entre 1,04 y 1,88. Esto nos permite llegar a la conclusion de que la independencia es robusta y que nuestras variables aportan informacion unica y no solapada al precio final.

Despues hemos aplicado el test de Breusch-Pagan para confirmar si la varianza del error es constante. Dado que nos encontramos un p-value inferior a 0.05 podemos indicar que el modelo comete errores mas grandes en los pisos caros que en los baratos.

### 4.2.3 Interpretación del modelo

```{r}
coeficientes <- tidy(modelo_precio) %>%
  filter(term != "(Intercept)") %>%
  filter(!str_detect(term, "neighbourhood")) %>% 
  arrange(desc(estimate))

ggplot(coeficientes, aes(x = reorder(term, estimate), y = estimate, fill = estimate > 0)) +
  geom_bar(stat = "identity") +
  coord_flip() +
  theme_minimal() +
  scale_fill_manual(values = c("tomato", "lightseagreen")) + # Colores más académicos
  labs(title = "¿Cuánto valen las características de un piso en Sevilla?",
       subtitle = "Incremento de precio marginal (Ceteris Paribus)",
       x = "Atributo", y = "Valor Estimado (€)", fill = "Aporta Valor")
```

Tras analizar los coeficientes, podemos ver que, aunque creamos que la ubicación de un piso es el factor más determinante, no es este el único.

Como podemos ver en la anterior gráfica, el factor que más dispara el precio es la tipologia de alojamiento, si es una **habitación de hotel** se añade un **sobrecoste de unos 78€** frente al apartamento estándar, esto confirma la existencia de una oferta que se encuentra en manos de profesionales las cuales tienen un alto coste. También podemos observar que la piscina destaca entre los extras aumentando el precio en 59€. Esto nos indica que en Sevilla, la piscina no es un simple complemento sino un activo que encarece el precio de ese alojamiento. Por cada persona extra el precio sube unos 18€ y por cada baño adicional unos 34€.

Podemos observar en la imagen que el modelo arroja un coeficiente negativo para el aire acondicionado. Esto es debido a que en Sevilla el aire acondicionado está presente en casi el 95% de los alojamientos por lo que su presencia no sube el precio, pero los pisos que explícitamente lo anuncian son de gama media-baja mientras que los pisos de gama alta esto lo dan por hecho.

### 4.2.4 Detección de anomalías

```{r}
# Calculamos predicciones y residuos
listings_4_2$precio_justo <- predict(modelo_precio, listings_4_2)
listings_4_2$sobreprecio <- listings_4_2$price - listings_4_2$precio_justo

# A. Gráfico Radar (Scatter Plot)
ggplot(listings_4_2, aes(x = precio_justo, y = price)) +
  geom_point(alpha = 0.3, color = "gray50") +
  geom_abline(intercept = 0, slope = 1, color = "red", linetype = "dashed", size = 1) +
  annotate("text", x = 100, y = 450, label = "Sobrevalorados\n(Trampas)", color = "red", fontface="bold") +
  annotate("text", x = 400, y = 100, label = "Infravalorados\n(Oportunidades)", color = "darkgreen", fontface="bold") +
  theme_minimal() +
  labs(title = "Radar de Mercado: Precio Real vs. Precio Justo",
       x = "Precio Estimado por el Modelo (€)", y = "Precio Real (€)") +
  xlim(0, 500) + ylim(0, 500)

# B. Tablas de Casos Extremos
top_inflados <- listings_4_2 %>%
  arrange(desc(sobreprecio)) %>%
  select(id, neighbourhood_cleansed, price, precio_justo, sobreprecio) %>%
  head(10)

top_chollos <- listings_4_2 %>%
  arrange(sobreprecio) %>%
  select(id, neighbourhood_cleansed, price, precio_justo, sobreprecio) %>%
  head(10)

print("--- Top 10 Trampas Turísticas ---")
print(top_inflados)
print("--- Top 10 Oportunidades ---")
print(top_chollos)
```

En la gráfica anterior tenemos la proyección del "Precio Justo" contra el "Precio Real", la línea diagonal roja representa el equilibrio del mercado perfecto.

Los puntos que nos encontramos muy por encima de la diagonal son alojamientos cuyo precio real excede lo que sus características objetivas justifican. Se pueden ver casos extremos en el barrio de Feria, donde pisos que deberían costar 127€ se ofertan a 950€. Esto es propio de especulación agresiva o eventos puntuales donde aprovechan la demanda turística.

Por debajo de la línea nos encontramos propiedades en La Florida y San Bartolomé con precios reales de 50 o 60 euros cuando su valoración matemática debería rondar los 300 o 400 euros. Esto puede deberse a errores en el precio por parte del anfitrión o estrategias de mercado para ganar las primeras valoraciones.

### 4.2.6 Modelo avanzado con iteracciones

```{r}
modelo_interaccion <- lm(price ~ neighbourhood_cleansed + 
                           accommodates + 
                           review_scores_rating +
                           has_pool * room_type, # Interacción Clave
                         data = listings_4_2)

print("--- Resultados del Modelo con Interacción ---")
# Buscamos si 'has_pool:room_typePrivate room' es significativo
summary(modelo_interaccion)$coefficients[grep("pool", row.names(summary(modelo_interaccion)$coefficients)), ]
```

En este apartado planteamos la hipótesis de que el valor de un servicio como es la piscina no es constante, sino que depende de la tipología del alojamiento, es decir, ¿paga el cliente lo mismo por una piscina privada que por una comunitaria cuando alquila una habitación?

Para ello hemos introducido en el modelo un término de iteración **has_pool x room_type**. Como vemos en los resultados, el coeficiente base de que tenga piscina es de 61€, esto significa que para la categoría de referencia que es apartamento completo, la piscina aporta un gran valor, es un diferenciador frente a los demás.

Si observamos los otros dos resultados, encontramos anomalías en las habitaciones de hotel donde vemos un coeficiente de interacción fuertemente negativo, esto indica que el modelo lineal está penalizando esta combinación, esto puede ser derivado de que la categoría habitación de hotel en Airbnb incluye hostales o pensiones baratas que marcan la casilla piscina pero tienen precios base muy bajos, por lo que rompen la lógica del dataset. Además, en el caso de habitación privada vemos que tenemos un p-value de 0.092 que al ser mayor que 0.05 no podemos afirmar con una confianza del 95% que el valor de la piscina en una habitación sea distinto al de un piso entero.

Como conclusión final podemos afirmar que la regla de los 60€ más por piscina es válida y robusta para el mercado de pisos pero no aplica a la oferta hotelera que no encontramos en nuestros datos debido a que sigue dinámicas muy diferentes.

```{r}
# Calculamos el precio medio según si tiene piscina y el tipo de habitación
interaccion_plot <- listings_4_2 %>%
  group_by(room_type, has_pool) %>%
  summarise(precio_medio = mean(price), .groups = 'drop') %>%
  mutate(has_pool = factor(has_pool, labels = c("Sin Piscina", "Con Piscina")))

ggplot(interaccion_plot, aes(x = room_type, y = precio_medio, group = has_pool, color = has_pool)) +
  geom_line(size = 1.2) +
  geom_point(size = 3) +
  theme_minimal() +
  labs(title = "¿Vale la pena poner piscina?",
       subtitle = "El impacto en el precio es mucho mayor en pisos enteros que en habitaciones",
       x = "Tipo de Alojamiento", y = "Precio Medio (€)", color = "")
```

## 4.3. El "Efecto Giralda"

Para abordar la hipótesis del 'Efecto Giralda', comenzamos analizando la distribución espacial de los precios como un continuo geográfico. Al prescindir de las fronteras administrativas de los barrios (que a menudo son arbitrarias y no reflejan la realidad del mercado turístico), buscamos observar si existe un patrón radial de encarecimiento que tenga como epicentro absoluto el principal monumento de la ciudad: la Catedral/Giralda.

```{r}
ggplot(df_eda, aes(x = longitude, y = latitude, color = price)) +
  geom_point(size = 0.8, alpha = 0.6) +
  
  # AÑADIR LA GIRALDA - Punto de referencia
  annotate("point", x = -5.99238, y = 37.38614, color = "yellow", size = 3, shape = 17) + 
  annotate("text", x = -5.99238, y = 37.38614, label = "Giralda", vjust = -1.5, color = "yellow", fontface = "bold", size=3) +
  
  scale_color_viridis_c(option = "magma", direction = -1, limits = c(0, 300), oob = scales::squish) + 
  
  coord_quickmap() +
  theme_void() +
  labs(title = "Mapa de Precios Sevilla Centro", color = "Precio (€)")
```

Como podemos observar en la visualización, los puntos más oscuros (precios más altos) se agrupan formando una densa nube alrededor del marcador amarillo de la Giralda. A medida que nuestra vista se desplaza hacia la periferia, los colores viran hacia tonos más claros, sugiriendo una caída del precio. Sin embargo, esta intuición visual no es suficiente para extraer conclusiones de negocio; necesitamos cuantificar matemáticamente esta pérdida de valor.

Para traducir esta dispersión visual a un modelo matemático, aplicamos Ingeniería de Características empleando la fórmula de Haversine. Esta técnica nos permite calcular la distancia de círculo máximo (en metros) entre las coordenadas de cada alojamiento y las coordenadas exactas de la Giralda, teniendo en cuenta la curvatura de la Tierra.

```{r}
# Instalamos y cargamos el paquete necesario para distancias geoespaciales
#install.packages("geosphere")
library(geosphere)
library(dplyr)

# 1. Definimos las coordenadas exactas de la Giralda (Longitud, Latitud)
giralda_coords <- c(-5.99238, 37.38614)

# 2. Calculamos la distancia en metros para cada alojamiento
df_dist_giralda <- df_eda %>%
  rowwise() %>% # Calculamos fila por fila
  mutate(
    distancia_giralda_m = distHaversine(c(longitude, latitude), giralda_coords)
  ) %>%
  ungroup()

# 3. Comprobación rápida de la nueva variable
summary(df_dist_giralda$distancia_giralda_m)
```

Una vez calculada la distancia exacta a la Giralda, procedemos a modelar el decaimiento del valor económico. Para evitar el sesgo introducido por los diferentes tipos de alojamiento, aislaremos el análisis exclusivamente a la categoría 'Entire home/apt' y limitaremos el radio de estudio a los primeros 3.000 metros (área de influencia turística). Dado que la caída de precios en bienes raíces rara vez es perfectamente lineal (el precio tiende a estabilizarse en la periferia), utilizaremos una técnica de Regresión No Lineal (LOESS) para capturar la curvatura real del mercado, complementada con un modelo lineal clásico para los primeros 1.000 metros y así responder con precisión a nuestra pregunta de negocio.

```{r}
# 1. Filtramos datos para comparar "manzanas con manzanas"
df_giralda <- df_dist_giralda %>% 
  filter(
    room_type == "Entire home/apt", # Solo pisos completos
    price < 400,                    # Filtramos lujo extremo para ver la tendencia general
    distancia_giralda_m <= 3000     # Analizamos solo los primeros 3 kilómetros
  )

# 2. Visualización del Modelo LOESS
ggplot(df_giralda, aes(x = distancia_giralda_m, y = price)) +
  geom_point(alpha = 0.15, color = "darkmagenta") +
  # Añadimos la curva LOESS para ver la tendencia no lineal
  geom_smooth(method = "loess", color = "red", linewidth = 1.5, span = 0.5) +
  theme_minimal() +
  labs(
    title = "El Efecto Giralda: Decaimiento del Precio Turístico",
    subtitle = "La curva roja (LOESS) muestra cómo el precio se desploma en el primer kilómetro y luego se estabiliza",
    x = "Distancia a la Giralda (metros)",
    y = "Precio por Noche (€)"
  )

# 3. Modelo Matemático (Regresión Lineal) para el primer kilómetro
# Queremos saber el dato exacto de cuánto cae por cada 100 metros en la zona más sensible
df_primer_km <- df_giralda %>% filter(distancia_giralda_m <= 1000)
modelo_lineal <- lm(price ~ distancia_giralda_m, data = df_primer_km)

# Extraemos el coeficiente (cuánto cae el precio por cada 1 metro) y lo multiplicamos por 100
caida_por_metro <- coef(modelo_lineal)["distancia_giralda_m"]
caida_por_100m <- caida_por_metro * 100

print(paste("Caída del precio por cada 100 metros en el primer kilómetro:", round(caida_por_100m, 2), "€"))
```

Respondiendo a la pregunta planteada: Sí, el 'Efecto Giralda' es un fenómeno cuantificable en el mercado de Airbnb en Sevilla. A través de la regresión local (LOESS), hemos descubierto que el comportamiento espacial del precio no es constante, sino que presenta dos fases diferenciadas:

1.(0 - 1.000 metros): En el radio inmediato a la Catedral, la penalización por alejarse es severa. Nuestro modelo de regresión lineal aplicado a este segmento revela que el precio del alquiler de un apartamento completo cae, en promedio, 6,50 € por cada 100 metros que nos alejamos del epicentro. Esto demuestra que en el centro histórico, la ubicación extrema prima sobre el resto de variables.

2.(\> 1.500 metros): A partir del kilómetro y medio, la curva roja (LOESS) frena su caída y se estabiliza casi por completo en un suelo de precios base. En este punto, la variable 'distancia a la Giralda' pierde todo su poder predictivo frente a las características internas del inmueble (tamaño, piscina, etc).

Impacto de Negocio: El sobrecoste de adquirir una vivienda a menos de 500 metros de la Giralda está justificado por una prima de facturación diaria asegurada. Sin embargo, más allá de la frontera del primer kilómetro, la estrategia óptima para un inversor no es buscar cercanía al centro, sino maximizar el equipamiento (amenities) del piso.
