---
title: "R Notebook - Airbnb Sevilla"
output: html_notebook
---

# 1. Introducción y Objetivos

## 1.1. Contexto del Problema

El presente trabajo se centra en el análisis de datos del mercado de alquileres vacacionales en la ciudad de Sevilla, operado a través de la plataforma **Airbnb**.

**¿Por qué es interesante y cuál es su impacto actual?** El dominio de los alquileres turísticos es actualmente uno de los temas socioeconómicos más candentes a nivel local y nacional. Sevilla es uno de los principales focos turísticos de España, recibiendo a millones de visitantes anualmente. La irrupción de plataformas como Airbnb ha generado un volumen de negocio multimillonario, transformando por completo el mercado inmobiliario de la ciudad. Sin embargo, este fenómeno también ha traído consigo el debate sobre la turistificación, la gentrificación de barrios históricos y la subida del precio del alquiler residencial.

Entender este dominio mediante la Ciencia de Datos no solo es interesante desde una perspectiva de **inteligencia de negocio** (para inversores que buscan rentabilidad), sino también desde la **gestión pública** (para reguladores urbanísticos que necesitan comprender la saturación del Casco Antiguo).

## 1.2. Objetivos del Estudio

El objetivo principal de este proyecto es aplicar técnicas de *Machine Learning* y Análisis Exploratorio Avanzado para extraer *insights* de valor sobre la dinámica de precios y la profesionalización del sector. Para ello, planteamos tres preguntas de negocio fundamentales que cualquier inversor o analista se haría al estudiar este mercado. El dataset seleccionado es perfectamente representativo para responderlas, ya que contiene tanto la oferta de precios reales como la demanda latente (medida a través de las *reviews*).

Las preguntas a resolver son:

1.  **Segmentación del mercado: ¿Podemos identificar clústeres de alojamientos que se comporten de forma distinta al estándar del barrio?**

    -   *Utilidad real:* Permite a inversores identificar nichos de mercado (ej. "Tiburones inmobiliarios" de alta rotación frente a "Habitaciones compartidas de bajo coste") y entender qué modelo de negocio domina cada zona de Sevilla, más allá de la media administrativa.

2.  **Determinantes del Precio: ¿Qué variables determinan el precio de mercado en Sevilla y qué pisos están sobrevalorados?**

    -   *Utilidad real:* Mediante modelos predictivos (Regresión), un inversor inmobiliario puede tasar objetivamente una vivienda basándose en sus características físicas (baños, capacidad) y detectar oportunidades de inversión (pisos infravalorados) frente a trampas de mercado (pisos con precio inflado sin justificación).

3.  **El "Efecto Giralda": ¿Cómo cae el precio del alquiler turístico por cada 100 metros que nos alejamos de la Catedral?**

    -   *Utilidad real:* Convierte la geografía en matemáticas. Al cuantificar el decaimiento exacto del precio por metro de alejamiento, una agencia inmobiliaria puede calcular si el sobrecoste de comprar un piso en pleno centro se amortiza con la prima de facturación turística diaria.

## 1.3. Descripción del Dataset

Para abordar estas cuestiones, hemos utilizado un conjunto de datos público extraído del portal **Inside Airbnb**(<https://insideairbnb.com/get-the-data/>), un proyecto independiente que proporciona datos scrapeados directamente de la plataforma oficial para el análisis de su impacto en ciudades de todo el mundo.

-   **Origen de los datos:** Archivo `listings.csv` correspondiente a la ciudad de Sevilla.

-   **Volumen de observaciones (Filas):** El dataset original cuenta con **8.215 observaciones** (cada fila representa un alojamiento único ofertado en la ciudad).

-   **Volumen de características (Columnas):** Contiene **79 variables** originales que detallan desde las coordenadas geográficas hasta las políticas de reserva y calificaciones de los huéspedes.

-   **Tamaño del archivo:** El dataset en crudo ocupa aproximadamente **18.5 MB** de memoria física, lo que justifica la necesidad de aplicar técnicas de preprocesamiento, limpieza y reducción de dimensionalidad para optimizar el rendimiento computacional de nuestros algoritmos.

# 2. Selección de variables y preprocesamiento de datos

El dataset original de Airbnb (`listings.csv`) cuenta con **79 variables** y más de 8.000 observaciones. Gran parte de esta información consiste en metadatos técnicos (`scrape_id`), textos no estructurados (`description`, `urls`) o redundancias que introducen ruido en nuestro análisis.

Para abordar las tres preguntas de negocio planteadas (Segmentación por barrio, Predicción de Precio y Análisis Geoespacial), hemos ejecutado una **selección estratégica de características (Feature Selection)**. Hemos reducido la dimensionalidad del dataset a **19 variables clave**, agrupadas en cuatro dimensiones funcionales que explican la varianza del mercado:

#### **A. Dimensiones Estructurales ("El Hardware")**

Variables necesarias para estandarizar la comparación entre alojamientos heterogéneos.

-   **`room_type`**, **`accommodates`**, **`bedrooms`**: Definen la capacidad real y el modelo de alojamiento (privado vs. compartido). Son los predictores base del precio.

-   **`bathrooms_text`**: Seleccionada para ingeniería de características. El número de baños es un indicador crítico de lujo/gama alta que a menudo se omite en análisis básicos.

-   **`amenities`**: Aunque es texto, la transformaremos para cuantificar el "valor añadido" (piscina, aire acondicionado) que justifica sobreprecios.

#### **B. Dimensiones Económicas y de Gestión ("El Negocio")**

Variables que permiten perfilar el comportamiento del anfitrión (Profesional vs. Particular).

-   **`price`**: Variable objetivo principal. Requiere limpieza de caracteres (`$`, `,`) para su tratamiento numérico.

-   **`availability_365`**: Proxy de dedicación. Distingue entre negocios de dedicación exclusiva y alquileres esporádicos.

-   **`calculated_host_listings_count`** e **`instant_bookable`**: Métricas de profesionalización. Un anfitrión con múltiples propiedades y reserva inmediata tiene un perfil de riesgo y rotación distinto.

#### **C. Dimensiones de Reputación y Calidad ("El Valor Percibido")**

Cruciales para el Clustering y para explicar outliers de precio.

-   **`reviews_per_month`**: El mejor indicador de la demanda actual y la rotación del activo.

-   **`review_scores_rating`**, **`_cleanliness`**, **`_location`**: Variables de calidad subjetiva. Permiten detectar alojamientos "sobrevalorados" (caros pero con mala nota) o "joyas ocultas".

#### **D. Dimensiones Geoespaciales ("La Ubicación")**

Necesarias para el análisis continuo del espacio urbano.

-   **`latitude`** / **`longitude`**: Materia prima para el cálculo de distancia euclídea/haversine a la Giralda (Pregunta 3).

-   **`neighbourhood_cleansed`**: Para establecer la línea base de precios por zona administrativa (Pregunta 2).

```{r}
library(tidyverse) 
library(corrplot)
```

```{r}
listings <- read.csv("./csv/listings.csv")
```

```{r}
str(listings)
```

Antes de proceder al preprocesamiento, realizamos una inspección técnica del dataset crudo. De esta forma podemos analizar aspectos claves como:

-   Duplicidad

-   Missing values

-   Consistencia

```{r}
# 1. ESTRUCTURA
print("--- Dimensiones del Dataset ---")
dim(listings) # Filas x Columnas

# 2. CHECK DE DUPLICADOS
duplicados_totales <- sum(duplicated(listings))
duplicados_id <- sum(duplicated(listings$id))

print(paste("Filas totalmente duplicadas:", duplicados_totales))
print(paste("IDs repetidos (mismo piso scrapeado varias veces):", duplicados_id))

# 3. MISSING VALUES
na_count <- colSums(is.na(listings))
na_percent <- (na_count / nrow(listings)) * 100

# Mostrar las 10 columnas con más nulos
print("--- Top 10 Columnas con más Nulos (%) ---")
print(sort(na_percent, decreasing = TRUE)[1:10])

# 4. Variables clave Room Type y Precios
# Ver si hay categorías raras antes de limpiar
print("--- Categorías únicas en Room Type ---")
print(table(listings$room_type))

# Ver formato del precio por si hay que limpiar
print("--- Ejemplo de Precios en crudo ---")
print(head(listings$price))
```

## 2.1. EDA inicial

En este punto hemos realizado un EDA pequeño, para hacernos una idea de donde partíamos, con qué tipo de datos tratamos, formato, valores nulos, incongruencias, en definitiva, qué sobra y qué nos parece interesante tratar y preprocesar en detalle.

```{r}
library(ggplot2)
library(dplyr)

# GRÁFICO 1: EL "MONSTRUO" DE LOS PRECIOS
# Necesitamos convertir el precio a número "en sucio" solo para poder pintarlo
# (Sin modificar el dataset original todavía)
precios_sucios <- as.numeric(gsub("[\\$,]", "", listings$price))

# Creamos un dataframe temporal solo para este gráfico
df_plot_sucio <- data.frame(precio = precios_sucios)

ggplot(df_plot_sucio, aes(x = precio)) +
  geom_histogram(binwidth = 50, fill = "red", color = "black", alpha = 0.6) +
  theme_minimal() +
  labs(
    title = "Distribución Original de Precios (Sin Limpiar)",
    subtitle = "Extrema asimetría debido a outliers (pisos de 5.000€+)",
    x = "Precio (Crudo)",
    y = "Frecuencia"
  ) +
  annotate("text", x = 4000, y = 500, label = "Outliers Extremos\n(Distorsionan el modelo)", color = "red", fontface="bold")

# GRÁFICO 2: MAPA DE CALOR DE DATOS FALTANTES (NULOS)
# Calculamos el % de nulos por columna
na_summary <- data.frame(
  columna = names(listings),
  na_pct = colSums(is.na(listings)) / nrow(listings) * 100
) %>%
  filter(na_pct > 0) %>% # Solo mostramos las que tienen nulos
  arrange(desc(na_pct)) # Ordenamos de mayor a menor

# Pintamos solo las columnas problemáticas
ggplot(na_summary, aes(x = reorder(columna, na_pct), y = na_pct)) +
  geom_bar(stat = "identity", fill = "orange", width = 0.7) +
  coord_flip() + # Giramos para leer los nombres
  theme_minimal() +
  labs(
    title = "Porcentaje de Valores Nulos por Variable",
    subtitle = "Variables como 'calendar_updated' está vacía",
    x = "Variable",
    y = "% de Nulos"
  ) +
  geom_text(aes(label = round(na_pct, 1)), hjust = -0.2, size = 3)
```

Tras este pequeño análisis decidimos seleccionar las columnas que nos impactan. Así, podemos centrarnos en analizar profundamente solo las variables necesarias, y hacer el preprocesado detallado y centrado en nuestro caso concreto y no extendernos en algo que nos nos dará fruto para resolver nuestra hipótesis planteadas.

```{r}
# 1. SELECCIÓN DE COLUMNAS
df_raw_selected <- listings %>%
  select(
    # Identificador
    id, 
    
    # Variables clave (Precios, Tipo y Estancia)
    price, 
    room_type, 
    accommodates, 
    minimum_nights, 
    
    # Variables estructurales
    bathrooms_text, 
    bedrooms, 
    amenities,
    
    # Ubicación
    neighbourhood_cleansed, 
    latitude, 
    longitude,
    
    # Actividad y reputación
    reviews_per_month, 
    number_of_reviews,
    review_scores_rating, 
    review_scores_cleanliness, 
    review_scores_location,
    
    # Gestión
    availability_365, 
    calculated_host_listings_count, 
    instant_bookable
  )

print(paste("Columnas seleccionadas:", ncol(df_raw_selected)))
```

## 2.2. Preprocesado de Variables Críticas

```{r}
df_final <- df_raw_selected %>%
  
  # --- 1. LIMPIEZA DE PRECIO ---
  mutate(
    price_clean = as.numeric(gsub("[\\$,]", "", price))
  ) %>%
  # Filtrar precios coherentes
  filter(price_clean > 10 & price_clean < 1000) %>%
  
  # --- 2. LIMPIEZA DE BAÑOS (VERSIÓN MEJORADA) ---
  mutate(
    # 2.1. Sacamos el NÚMERO (Cantidad)
    bathrooms_qty = as.numeric(str_extract(bathrooms_text, "\\d+(\\.\\d+)?")),
    bathrooms_qty = ifelse(is.na(bathrooms_qty) & str_detect(bathrooms_text, "Half-bath"), 0.5, bathrooms_qty),
    bathrooms_qty = ifelse(is.na(bathrooms_qty), 1, bathrooms_qty),
    
    # 2.2. Sacamos la PRIVACIDAD (Calidad)
    # Si detecta "shared", pone un 1. Si no, un 0.
    bath_shared = ifelse(str_detect(bathrooms_text, regex("shared", ignore_case = TRUE)), 1, 0)
  ) %>%
  
  # --- 3. INGENIERÍA DE AMENITIES ---
  mutate(
    amenities_count = str_count(amenities, ",") + 1,
    amenities_count = ifelse(is.na(amenities) | amenities == "" | amenities == "[]", 0, amenities_count),
    has_pool = as.integer(str_detect(amenities, regex("pool", ignore_case = TRUE))),
    has_ac = as.integer(str_detect(amenities, regex("air conditioning|ac", ignore_case = TRUE)))
  ) %>%
  
  # --- 4. TRATAMIENTO DE NULOS ---
  group_by(room_type)%>%
    mutate(
      reviews_per_month = replace_na(reviews_per_month, 0),
      bedrooms = ifelse(is.na(bedrooms), median(bedrooms, na.rm = TRUE), bedrooms),
      review_scores_rating = ifelse(is.na(review_scores_rating), mean(review_scores_rating, na.rm = TRUE), review_scores_rating),
      review_scores_cleanliness = ifelse(is.na(review_scores_cleanliness), mean(review_scores_cleanliness, na.rm = TRUE), review_scores_cleanliness),
      review_scores_location = ifelse(is.na(review_scores_location), mean(review_scores_location, na.rm = TRUE), review_scores_location),
      instant_bookable_binary = ifelse(instant_bookable == "t", 1, 0),
      
      # LIMPIEZA DE MINIMUM_NIGHTS
      minimum_nights = ifelse(is.na(minimum_nights), 1, minimum_nights)
    ) %>%
  ungroup() %>%
  # --- 5. SELECCIÓN FINAL ---
  select(
    id, 
    price = price_clean, 
    room_type, 
    accommodates, 
    minimum_nights, 
    bedrooms, 
    bathrooms = bathrooms_qty, 
    bath_shared, 
    amenities_count, has_pool, has_ac, 
    neighbourhood_cleansed, 
    latitude, longitude, 
    reviews_per_month, number_of_reviews, 
    review_scores_rating, review_scores_cleanliness, review_scores_location,
    availability_365, calculated_host_listings_count, 
    instant_bookable = instant_bookable_binary
  ) %>%

  # --- 6. CONVERSIÓN A FACTORES (LO NUEVO) ---
  # Convertimos texto y binarios a categorías para que R los entienda bien en los gráficos
  mutate(
    room_type = as.factor(room_type),
    neighbourhood_cleansed = as.factor(neighbourhood_cleansed)
  )

# Verificar estructura final
glimpse(df_final)
summary(df_final$minimum_nights)
```

Para garantizar la robustez de los modelos posteriores (Clustering y Regresión), hemos implementado una transformación sobre el dataset original (`df_raw_selected`). Las operaciones realizadas son las siguientes:

**1. Limpieza y Filtrado de la Variable Objetivo (`Price`)** La variable precio original contenía caracteres no numéricos (`$` y `,`). Se ha convertido a tipo numérico y posterior filtrado.

-   **Decisión:** Se han eliminado registros con precios inferiores a **10€** (errores de carga o precios ínfimos) y superiores a **1.000€** (outliers extremos/mansiones).\
    \
    Esto reduce la asimetría de la distribución y evita que los valores extremos distorsionen la media y los centroides en el análisis de K-Means.

**2. Extracción de Información Estructural (`Bathrooms`)** La columna `bathrooms_text` presentaba información no estructurada (ej. *"1.5 baths"*). Hemos realizado las siguientes acciones:

-   Extraído el valor numérico.

-   Hemos imputado el valor **0.5** para los casos etiquetados como *"Half-bath"*.

-   Hemos asumido un valor estándar de **1** baño para los valores nulos restantes.

**3. Características de Servicios (`Amenities`)** La columna `amenities` es una lista de texto JSON compleja, muy interesante porque podemos recoger qué características "deluxe" tienen los pisos. Para ello, hemos creado tres nuevas variables sintéticas y asi cuantificar el valor añadido:

-   **`amenities_count`**: Conteo del número total de servicios ofrecidos, como indicador general del nivel de equipamiento.

-   **`has_pool`** y **`has_ac`**: Variables binarias (1/0) creadas mediante búsqueda de patrones de texto. Consideramos que en un sitio como Sevilla, la piscina y el aire acondicionado son críticos para el precio (Pregunta 2).

**4. Estrategia seguida para la Imputación de Valores Nulos** Para no perder observaciones valiosas, hemos aplicado una estrategia de imputación diferente, según cada variable:

-   **Actividad (`reviews_per_month`):** Los nulos se imputan con **0**, interpretando la ausencia de dato como actividad nula.

-   **Estructural (`bedrooms`):** Se imputa con la **mediana condicionada** por la tipologia del alojamiento `room_type`, en lugar de emplear la mediana global. Esto nos permite preservar la heterogeneidad y la varianza intrinseca de cada modelo de alojamiento, evitando sesgos.

-   **Calidad (`review_scores`):** Se imputa con la **media** global para mantener la neutralidad de la observación sin penalizarla artificialmente.

-   **Noches minimas (`minimum_nights`**): Se imputan los nulos con **1**, asumiendo la estancia mínima estándar.

**5. Selección y Renombrado Final** : hemos generado el dataset `df_final` descartando las variables intermedias sucias (como `bathrooms_text` o el `price` original) y reteniendo únicamente las **19 variables limpias y transformadas** que necesitaremos para trabajar los tres modelos del proyecto.

```{r}
head(df_final)
# Asumiendo que ya cargaste library(tidyverse) o library(readr)
write_csv(df_final, file = "./csv/listings_preprocesado.csv")
```

## 2.3. Filtrado de Inconsistencias

```{r}
# --- 2.3. FILTRADO DE INCONSISTENCIAS Y OUTLIERS ---
# Partimos de df_final que ya tiene las variables limpias (baños, amenities, etc.)

df_eda <- df_final %>%
  # A. Filtro de Precio: Ajustamos a tu rango (10€ - 1.000€)
  filter(price > 10 & price < 1000) %>%
  
  # B. Filtro Geoespacial: Seguridad por si falló algo
  filter(!is.na(latitude) & !is.na(longitude)) %>%
  
  # C. Filtro de Estancias: Eliminamos alquileres de año completo (posibles errores)
  filter(minimum_nights < 365)

# Ver cuántas filas nos quedan vs las originales
print(paste("Observaciones originales:", nrow(df_final)))
print(paste("Observaciones para análisis (df_eda):", nrow(df_eda)))
```

# 3. Análisis Exploratorio de Datos

## 3.1. Análisis Univariante

### 3.1.1 Distribución del precio

```{r}
# 3.1.1 Distribución del Precio
ggplot(df_eda, aes(x = price)) +
  geom_histogram(binwidth = 10, fill = "steelblue", color = "white") +
  theme_minimal() +
  labs(title = "Distribución de Precios (Filtrado 10€ - 1000€)", 
       subtitle = "La mayoría del mercado se concentra bajo los 200€",
       x = "Precio (€)", y = "Frecuencia")

```

### 3.1.2 Conteo del tipo de habitacion

```{r}
# 3.1.2 Conteo por Tipo de Habitación
ggplot(df_eda, aes(x = room_type, fill = room_type)) +
  geom_bar() +
  geom_text(stat='count', aes(label=..count..), vjust=-0.5) +
  theme_minimal() +
  scale_fill_brewer(palette = "Pastel1") +
  labs(title = "Oferta por Tipo de Alojamiento") +
  theme(legend.position = "none")
```

### 3.1.3 Boxplot de noches minimas

```{r}
# 3.1.3 (NUEVO) Distribución de Servicios (Amenities Count)
# Importante para justificar que hay pisos "pelados" y pisos "equipados"
ggplot(df_eda, aes(x = amenities_count)) +
  geom_histogram(binwidth = 2, fill = "purple", alpha = 0.7) +
  theme_minimal() +
  labs(title = "Distribución de Equipamiento (Amenities)", 
       x = "Cantidad de Servicios", y = "Nº Alojamientos")


```

### 3.1.4 Validación de Normalidad del Precio

¿Por qué este gráfico? Siguiendo el Tema 5 (Análisis Univariante), usamos el QQ-Plot para comprobar si la variable objetivo (price) sigue una distribución normal. La desviación de los puntos respecto a la línea diagonal nos confirmará visualmente la fuerte asimetría positiva de los precios, justificando así posibles transformaciones (como aplicar logaritmos) antes de entrenar nuestros modelos de Regresión.

```{r}
# 3.1.4Normal QQ-Plot (Validación de Normalidad del Precio)
ggplot(df_eda, aes(sample = price)) +
  stat_qq(color = "steelblue", alpha = 0.5) +
  stat_qq_line(color = "red", linetype = "dashed", size = 1) +
  theme_minimal() +
  labs(title = "Normal QQ-Plot del Precio",
       subtitle = "La separación de la línea roja indica que el precio NO es normal (Asimetría positiva)",
       x = "Cuantiles Teóricos", 
       y = "Cuantiles de la Muestra (Precio)")
```

## 3.2. Análisis Bivariante

### 3.2.1 Matriz de Correlación

Aquí detectamos la Multicolinealidad

```{r}
# 3.2.1 Matriz de Correlación (Usando las nuevas variables numéricas)
library(corrplot)

# Seleccionamos las numéricas clave del nuevo dataset
nums <- df_eda %>% 
  select(price, accommodates, bedrooms, bathrooms, # Tu variable limpia
         amenities_count, minimum_nights,          # Tus variables nuevas
         number_of_reviews, reviews_per_month, 
         review_scores_rating) %>%
  na.omit()

M <- cor(nums)

corrplot(M, method = "color", type = "upper", 
         addCoef.col = "black", number.cex = 0.7, # Tamaño letra números
         tl.col = "black", tl.srt = 45, 
         diag = FALSE,
         title = "Matriz de Correlación (Variables Finales)", 
         mar = c(0,0,1,0)) # Ajuste de margen para el título


```

### 3.2.2 Impacto del Baño Compartido

```{r}
# 3.2.2 Impacto del Baño Compartido
# Esto valida visualmente si 'bath_shared' afecta al precio
ggplot(df_eda, aes(x = as.factor(bath_shared), y = price, fill = as.factor(bath_shared))) +
  geom_boxplot(alpha = 0.7) +
  scale_x_discrete(labels = c("0" = "Privado", "1" = "Compartido")) +
  scale_fill_manual(values = c("#00AFBB", "#FC4E07")) +
  theme_minimal() +
  ylim(0, 300) + # Zoom para ver mejor las cajas (ignorando mansiones)
  labs(title = "Impacto del Baño Compartido en el Precio", 
       x = "Tipo de Baño", y = "Precio (€)", fill = "")


```

### 3.2.3 Scatterplot Price vs Reviews

```{r}
# 3.2.3 Precio vs Reviews (Rotación)
ggplot(df_eda, aes(x = reviews_per_month, y = price)) +
  geom_point(alpha = 0.3, color = "darkblue") +
  geom_smooth(method = "lm", color = "red", se = FALSE) +
  theme_minimal() +
  labs(title = "Relación Precio vs Rotación", x = "Reviews/mes", y = "Precio")
```

### 3.2.4 Gráfico Multivariante: Boxplot Paralelo (Categórica + Cuantitativa)

```{r}
# 3.2.4 Boxplot Paralelo: Precio vs Tipo de Alojamiento
ggplot(df_eda, aes(x = room_type, y = price, fill = room_type)) +
  geom_boxplot(alpha = 0.7, outlier.color = "red", outlier.size = 1, outlier.alpha = 0.3) +
  theme_minimal() +
  scale_fill_brewer(palette = "Set2") +
  labs(title = "Boxplot Paralelo: Precios según Tipo de Alojamiento",
       subtitle = "Muestra la dispersión y los outliers (puntos rojos) de cada categoría",
       x = "Tipo de Alojamiento", 
       y = "Precio (€)") +
  theme(legend.position = "none")
```

### 3.2.5 Diagrama de Barras Agrupado (Dos Categóricas)

```{r}
# Convertimos has_pool a factor solo para el gráfico
ggplot(df_eda, aes(x = room_type, fill = as.factor(has_pool))) +
  geom_bar(position = "dodge", color = "black", alpha = 0.8) + # position='dodge' las pone lado a lado
  theme_minimal() +
  scale_fill_manual(values = c("gray80", "#1E90FF"), 
                    labels = c("Sin Piscina", "Con Piscina")) +
  labs(title = "Diagrama de Barras Agrupado: Distribución de Piscinas",
       subtitle = "Se observa que las piscinas son exclusivas de los Entire home/apt",
       x = "Tipo de Alojamiento", 
       y = "Cantidad de Alojamientos", 
       fill = "Equipamiento")
```

### 3.2.6 Pairplot: Relaciones Multivariantes

```{r}
#install.packages("GGally")
```

```{r}
library(GGally)

# Seleccionamos solo las 4 variables más predictivas para no sobrecargar el gráfico
df_pair <- df_eda %>% 
  select(price, accommodates, amenities_count, reviews_per_month)

# Generamos el Pairplot (tarda un par de segundos en procesar)
ggpairs(df_pair, 
        title = "Pairplot: Relaciones Clave del Mercado",
        lower = list(continuous = wrap("points", alpha = 0.2, size=0.5, color="darkmagenta")),
        diag = list(continuous = wrap("densityDiag", fill="skyblue", alpha=0.6))) +
  theme_minimal()
```

```         
```

# 4. Análisis Grupal

## 4.1. Segmentación del Mercado

## 4.2. Determinantes del Precio

## 4.3. El "Efecto Giralda"

Para abordar la hipótesis del 'Efecto Giralda', comenzamos analizando la distribución espacial de los precios como un continuo geográfico. Al prescindir de las fronteras administrativas de los barrios (que a menudo son arbitrarias y no reflejan la realidad del mercado turístico), buscamos observar si existe un patrón radial de encarecimiento que tenga como epicentro absoluto el principal monumento de la ciudad: la Catedral/Giralda.

```{r}
ggplot(df_eda, aes(x = longitude, y = latitude, color = price)) +
  geom_point(size = 0.8, alpha = 0.6) +
  
  # AÑADIR LA GIRALDA - Punto de referencia
  annotate("point", x = -5.99238, y = 37.38614, color = "yellow", size = 3, shape = 17) + 
  annotate("text", x = -5.99238, y = 37.38614, label = "Giralda", vjust = -1.5, color = "yellow", fontface = "bold", size=3) +
  
  scale_color_viridis_c(option = "magma", direction = -1, limits = c(0, 300), oob = scales::squish) + 
  
  coord_quickmap() +
  theme_void() +
  labs(title = "Mapa de Precios Sevilla Centro", color = "Precio (€)")
```

Como podemos observar en la visualización, los puntos más oscuros (precios más altos) se agrupan formando una densa nube alrededor del marcador amarillo de la Giralda. A medida que nuestra vista se desplaza hacia la periferia, los colores viran hacia tonos más claros, sugiriendo una caída del precio. Sin embargo, esta intuición visual no es suficiente para extraer conclusiones de negocio; necesitamos cuantificar matemáticamente esta pérdida de valor.

Para traducir esta dispersión visual a un modelo matemático, aplicamos Ingeniería de Características empleando la fórmula de Haversine. Esta técnica nos permite calcular la distancia de círculo máximo (en metros) entre las coordenadas de cada alojamiento y las coordenadas exactas de la Giralda, teniendo en cuenta la curvatura de la Tierra.

```{r}
# Instalamos y cargamos el paquete necesario para distancias geoespaciales
#install.packages("geosphere")
library(geosphere)
library(dplyr)

# 1. Definimos las coordenadas exactas de la Giralda (Longitud, Latitud)
giralda_coords <- c(-5.99238, 37.38614)

# 2. Calculamos la distancia en metros para cada alojamiento
df_eda <- df_eda %>%
  rowwise() %>% # Calculamos fila por fila
  mutate(
    distancia_giralda_m = distHaversine(c(longitude, latitude), giralda_coords)
  ) %>%
  ungroup()

# 3. Comprobación rápida de la nueva variable
summary(df_eda$distancia_giralda_m)
```

Una vez calculada la distancia exacta a la Giralda, procedemos a modelar el decaimiento del valor económico. Para evitar el sesgo introducido por los diferentes tipos de alojamiento, aislaremos el análisis exclusivamente a la categoría 'Entire home/apt' y limitaremos el radio de estudio a los primeros 3.000 metros (área de influencia turística). Dado que la caída de precios en bienes raíces rara vez es perfectamente lineal (el precio tiende a estabilizarse en la periferia), utilizaremos una técnica de Regresión No Lineal (LOESS) para capturar la curvatura real del mercado, complementada con un modelo lineal clásico para los primeros 1.000 metros y así responder con precisión a nuestra pregunta de negocio.

```{r}
# 1. Filtramos datos para comparar "manzanas con manzanas"
df_giralda <- df_eda %>% 
  filter(
    room_type == "Entire home/apt", # Solo pisos completos
    price < 400,                    # Filtramos lujo extremo para ver la tendencia general
    distancia_giralda_m <= 3000     # Analizamos solo los primeros 3 kilómetros
  )

# 2. Visualización del Modelo LOESS
ggplot(df_giralda, aes(x = distancia_giralda_m, y = price)) +
  geom_point(alpha = 0.15, color = "darkmagenta") +
  # Añadimos la curva LOESS para ver la tendencia no lineal
  geom_smooth(method = "loess", color = "red", linewidth = 1.5, span = 0.5) +
  theme_minimal() +
  labs(
    title = "El Efecto Giralda: Decaimiento del Precio Turístico",
    subtitle = "La curva roja (LOESS) muestra cómo el precio se desploma en el primer kilómetro y luego se estabiliza",
    x = "Distancia a la Giralda (metros)",
    y = "Precio por Noche (€)"
  )

# 3. Modelo Matemático (Regresión Lineal) para el primer kilómetro
# Queremos saber el dato exacto de cuánto cae por cada 100 metros en la zona más sensible
df_primer_km <- df_giralda %>% filter(distancia_giralda_m <= 1000)
modelo_lineal <- lm(price ~ distancia_giralda_m, data = df_primer_km)

# Extraemos el coeficiente (cuánto cae el precio por cada 1 metro) y lo multiplicamos por 100
caida_por_metro <- coef(modelo_lineal)["distancia_giralda_m"]
caida_por_100m <- caida_por_metro * 100

print(paste("Caída del precio por cada 100 metros en el primer kilómetro:", round(caida_por_100m, 2), "€"))
```

Respondiendo a la pregunta planteada: Sí, el 'Efecto Giralda' es un fenómeno cuantificable en el mercado de Airbnb en Sevilla. A través de la regresión local (LOESS), hemos descubierto que el comportamiento espacial del precio no es constante, sino que presenta dos fases diferenciadas:

1.(0 - 1.000 metros): En el radio inmediato a la Catedral, la penalización por alejarse es severa. Nuestro modelo de regresión lineal aplicado a este segmento revela que el precio del alquiler de un apartamento completo cae, en promedio, 6,50 € por cada 100 metros que nos alejamos del epicentro. Esto demuestra que en el centro histórico, la ubicación extrema prima sobre el resto de variables.

2.(\> 1.500 metros): A partir del kilómetro y medio, la curva roja (LOESS) frena su caída y se estabiliza casi por completo en un suelo de precios base. En este punto, la variable 'distancia a la Giralda' pierde todo su poder predictivo frente a las características internas del inmueble (tamaño, piscina, etc).

Impacto de Negocio: El sobrecoste de adquirir una vivienda a menos de 500 metros de la Giralda está justificado por una prima de facturación diaria asegurada. Sin embargo, más allá de la frontera del primer kilómetro, la estrategia óptima para un inversor no es buscar cercanía al centro, sino maximizar el equipamiento (amenities) del piso.
