---
title: "4_2 Determinantes del Precio"
output: html_document
date: "2026-02-23"
---

## 4.2. Determinantes del Precio

¿Somos capaces de calcular el precio justo de cada alojamiento y detectar matemáticamente qué pisos están inflando su valor aprovechando el turismo?


```{r}
library(tidyverse)
library(broom)
library(car)   
library(lmtest)

listings_4_2 <- read.csv("./csv/listings_preprocesado.csv")
```
### 4.2.1 Entrenamiento del modelo de regresión

Para dar respuesta a esta pregunta hemos decidido utilizar un modelo de **Regresión Lineal Múltiple**. Esto nos permite aislar el efecto de cada variable para desglosar el precio final de un alojamiento mediante la suma de sus componentes de esta forma:

PrecioReal = PrecioBase + (ValorBarrio) + (ValorCapacidad) + (ValorExtras) + Error

MODELO LINEAL GENERALIZADO

```{r}
# Modelo explicativo base
modelo_precio <- lm(price ~ neighbourhood_cleansed + 
                      room_type + 
                      accommodates + 
                      bathrooms + 
                      has_pool + 
                      has_ac + 
                      review_scores_rating, 
                    data = listings_4_2)

summary(modelo_precio)
```
El modelo ha sido entrenado con 7374 alojamientos y hemos logrado alcanzar una significancia global muy alta con un p-value de 2.2e-16, validando de esta forma la capacidad del modelo para explicar la estructura de precios del mercado en Sevilla.

Analizando los resultados que arroja el summary nos podemos dar cuenta de un hallazgo sorprendente, cuanto menos, la mayoría de los barrios que se encuentran en la periferia como son Amate, Bellavista o Pino Montano, muestran p-values muy altos, lo que significa que no tienen un gran impacto en el precio respecto al nivel base.
Sin embargo, podemos ver cómo en el barrio de Santa Cruz tenemos un sobreprecio de unos 97€ solo por la ubicación, seguidos del Arenal con 83€. También nos ha parecido curioso que barrios como Triana no tienen un gran impacto teniendo entre 32€ y 39€ de sobreprecio, esto nos indica que su popularidad supera a su cotización real si lo comparamos con el casco histórico.

Con un R-squared ajustado sobre el 37% el modelo explica más de un tercio de la varianza de precios solo con variables estructurales. El 63% sugiere que factores intangibles como la decoración o la calidad de las fotos juegan un papel decisivo en la fijación del precio final en plataformas como Airbnb.

### 4.2.2 Diagnóstico y validación 

```{r}
# A. Multicolinealidad (VIF)
# Verificamos que las variables no sean redundantes entre sí
vif_valores <- vif(modelo_precio)
print("--- Valores VIF (Deben ser < 5) ---")
print(vif_valores)

# Gráfico de VIF para la memoria
par(mar = c(5, 8, 4, 2)) # Ajustar márgenes
barplot(vif_valores, main = "Validación: Factor de Inflación de la Varianza (VIF)", 
        horiz = TRUE, col = "steelblue", xlim = c(0, 5), las = 1)
abline(v = 5, col = "red", lty = 2)

# B. Heterocedasticidad (Breusch-Pagan)
# Comprobamos si el error es constante
print("--- Test de Breusch-Pagan ---")
bptest(modelo_precio)
# Nota para la memoria: Si p-value < 0.05, mencionamos que usamos errores robustos en la interpretación.
```
Antes de interpretar los coeficientes del modelo lo hemos sometido a unos diagnosticos para asegurarnos que cumple con la teoria de la regresion lineal. Un modelo con coeficientes sesgados puede llevarnos a conclusiones de negocios erroneas.

En primer lugar hemos calculado el Factor de Inflacion de la Varianza para detectar redundancia entre las variables predictoras. Como podemos ver todas las variables tienen un VIF muy bajo, que oscila entre 1,04 y 1,88. Esto nos permite llegar a la conclusion de que la independencia es robusta y que nuestras variables aportan informacion unica y no solapada al precio final.

Despues hemos aplicado el test de Breusch-Pagan para confirmar si la varianza del error es constante. Dado que nos encontramos un p-value inferior a 0.05 podemos indicar que el modelo comete errores mas grandes en los pisos caros que en los baratos.

### 4.2.3 Interpretación del modelo

```{r}
coeficientes <- tidy(modelo_precio) %>%
  filter(term != "(Intercept)") %>%
  filter(!str_detect(term, "neighbourhood")) %>% 
  arrange(desc(estimate))

ggplot(coeficientes, aes(x = reorder(term, estimate), y = estimate, fill = estimate > 0)) +
  geom_bar(stat = "identity") +
  coord_flip() +
  theme_minimal() +
  scale_fill_manual(values = c("tomato", "lightseagreen")) + # Colores más académicos
  labs(title = "¿Cuánto valen las características de un piso en Sevilla?",
       subtitle = "Incremento de precio marginal (Ceteris Paribus)",
       x = "Atributo", y = "Valor Estimado (€)", fill = "Aporta Valor")
```
Tras analizar los coeficientes, podemos ver que, aunque creamos que la ubicación de un piso es el factor más determinante, no es este el único.

Como podemos ver en la anterior gráfica, el factor que más dispara el precio es la tipologia de alojamiento, si es una **habitación de hotel** se añade un **sobrecoste de unos 78€** frente al apartamento estándar, esto confirma la existencia de una oferta que se encuentra en manos de profesionales las cuales tienen un alto coste.
También podemos observar que la piscina destaca entre los extras aumentando el precio en 59€. Esto nos indica que en Sevilla, la piscina no es un simple complemento sino un activo que encarece el precio de ese alojamiento.
Por cada persona extra el precio sube unos 18€ y por cada baño adicional unos 34€.

Podemos observar en la imagen que el modelo arroja un coeficiente negativo para el aire acondicionado. Esto es debido a que en Sevilla el aire acondicionado está presente en casi el 95% de los alojamientos por lo que su presencia no sube el precio, pero los pisos que explícitamente lo anuncian son de gama media-baja mientras que los pisos de gama alta esto lo dan por hecho.


### 4.2.4 Detección de anomalías

```{r}
# Calculamos predicciones y residuos
listings_4_2$precio_justo <- predict(modelo_precio, listings_4_2)
listings_4_2$sobreprecio <- listings_4_2$price - listings_4_2$precio_justo

# A. Gráfico Radar (Scatter Plot)
ggplot(listings_4_2, aes(x = precio_justo, y = price)) +
  geom_point(alpha = 0.3, color = "gray50") +
  geom_abline(intercept = 0, slope = 1, color = "red", linetype = "dashed", size = 1) +
  annotate("text", x = 100, y = 450, label = "Sobrevalorados\n(Trampas)", color = "red", fontface="bold") +
  annotate("text", x = 400, y = 100, label = "Infravalorados\n(Oportunidades)", color = "darkgreen", fontface="bold") +
  theme_minimal() +
  labs(title = "Radar de Mercado: Precio Real vs. Precio Justo",
       x = "Precio Estimado por el Modelo (€)", y = "Precio Real (€)") +
  xlim(0, 500) + ylim(0, 500)

# B. Tablas de Casos Extremos
top_inflados <- listings_4_2 %>%
  arrange(desc(sobreprecio)) %>%
  select(id, neighbourhood_cleansed, price, precio_justo, sobreprecio) %>%
  head(10)

top_chollos <- listings_4_2 %>%
  arrange(sobreprecio) %>%
  select(id, neighbourhood_cleansed, price, precio_justo, sobreprecio) %>%
  head(10)

print("--- Top 10 Trampas Turísticas ---")
print(top_inflados)
print("--- Top 10 Oportunidades ---")
print(top_chollos)
```
En la gráfica anterior tenemos la proyección del "Precio Justo" contra el "Precio Real", la línea diagonal roja representa el equilibrio del mercado perfecto. 

Los puntos que nos encontramos muy por encima de la diagonal son alojamientos cuyo precio real excede lo que sus características objetivas justifican. Se pueden ver casos extremos en el barrio de Feria, donde pisos que deberían costar 127€ se ofertan a 950€. Esto es propio de especulación agresiva o eventos puntuales donde aprovechan la demanda turística.

Por debajo de la línea nos encontramos propiedades en La Florida y San Bartolomé con precios reales de 50 o 60 euros cuando su valoración matemática debería rondar los 300 o 400 euros. Esto puede deberse a errores en el precio por parte del anfitrión o estrategias de mercado para ganar las primeras valoraciones.


### 4.2.6 Modelo avanzado con iteracciones

```{r}
modelo_interaccion <- lm(price ~ neighbourhood_cleansed + 
                           accommodates + 
                           review_scores_rating +
                           has_pool * room_type, # Interacción Clave
                         data = listings_4_2)

print("--- Resultados del Modelo con Interacción ---")
# Buscamos si 'has_pool:room_typePrivate room' es significativo
summary(modelo_interaccion)$coefficients[grep("pool", row.names(summary(modelo_interaccion)$coefficients)), ]
```
En este apartado planteamos la hipótesis de que el valor de un servicio como es la piscina no es constante, sino que depende de la tipología del alojamiento, es decir, ¿paga el cliente lo mismo por una piscina privada que por una comunitaria cuando alquila una habitación?

Para ello hemos introducido en el modelo un término de iteración **has_pool x room_type**. Como vemos en los resultados, el coeficiente base de que tenga piscina es de 61€, esto significa que para la categoría de referencia que es apartamento completo, la piscina aporta un gran valor, es un diferenciador frente a los demás.

Si observamos los otros dos resultados, encontramos anomalías en las habitaciones de hotel donde vemos un coeficiente de interacción fuertemente negativo, esto indica que el modelo lineal está penalizando esta combinación, esto puede ser derivado de que la categoría habitación de hotel en Airbnb incluye hostales o pensiones baratas que marcan la casilla piscina pero tienen precios base muy bajos, por lo que rompen la lógica del dataset. Además, en el caso de habitación privada vemos que tenemos un p-value de 0.092 que al ser mayor que 0.05 no podemos afirmar con una confianza del 95% que el valor de la piscina en una habitación sea distinto al de un piso entero.

Como conclusión final podemos afirmar que la regla de los 60€ más por piscina es válida y robusta para el mercado de pisos pero no aplica a la oferta hotelera que no encontramos en nuestros datos debido a que sigue dinámicas muy diferentes.




```{r}
# Calculamos el precio medio según si tiene piscina y el tipo de habitación
interaccion_plot <- listings_4_2 %>%
  group_by(room_type, has_pool) %>%
  summarise(precio_medio = mean(price), .groups = 'drop') %>%
  mutate(has_pool = factor(has_pool, labels = c("Sin Piscina", "Con Piscina")))

ggplot(interaccion_plot, aes(x = room_type, y = precio_medio, group = has_pool, color = has_pool)) +
  geom_line(size = 1.2) +
  geom_point(size = 3) +
  theme_minimal() +
  labs(title = "¿Vale la pena poner piscina?",
       subtitle = "El impacto en el precio es mucho mayor en pisos enteros que en habitaciones",
       x = "Tipo de Alojamiento", y = "Precio Medio (€)", color = "")
```

Hemos generado un gráfico en el que podemos observar cómo varía el precio medio según si aparece piscina en cada tipo de alojamiento. 

Observamos una clara correlación positiva en los segmentos residenciales, en ambos casos la línea azul se sitúa por encima de la roja. En cambio, como hemos visto antes en los hoteles, las líneas se cruzan y aparecen hoteles sin piscina con precios mucho más altos que los que tienen piscina.



### 4.2.7 Calculadora de precio justo

Para finalizar el análisis, hemos transformado el modelo en una herramienta de tasación. Esta herramienta permite a los usuarios introducir las características de su alojamiento y obtener una estimación de valor basada en los 7300 registros que componen nuestro modelo.

A continuación, se presenta un caso de uso:
  - Ubicación: Triana Oeste
  - Tipología: Piso completo (Entire home/apt)
  - Capacidad: 4 personas
  - Extras: Piscina y aire acondicionado
  - Calidad Esperada: Calificación de 4.8/5

```{r}
predecir_precio <- function(barrio, tipo, capacidad, baños, piscina, ac, rating) {
  
  # Creamos un dataframe con los datos de entrada
  nuevo_piso <- data.frame(
    neighbourhood_cleansed = barrio,
    room_type = tipo,
    accommodates = capacidad,
    bathrooms = baños,
    has_pool = piscina, # 1 o 0
    has_ac = ac,        # 1 o 0
    review_scores_rating = rating
  )
  
  # Predecimos usando el modelo entrenado
  prediccion <- predict(modelo_precio, newdata = nuevo_piso)
  
  return(paste0("El precio justo de mercado para este piso es: ", round(prediccion, 2), "€"))
}

# EJEMPLO:
# "¿Cuánto debería costar  un piso en Triana para 4 personas con piscina?"
print(predecir_precio("Triana Oeste", "Entire home/apt", 4, 1, 1, 1, 4.8))
```

El algoritmo nos ha dado un valor de mercado de 177€ la noche, este valor será un precio base, si el propietario decide cobrar 250€ estará exigiendo un sobreprecio de 40% y si cobra 130€ estará siendo agresivo con el precio y llenará el calendario rápidamente.


